---
title: "Whoosh-bismillah"
author: "Indra Mahib Zuhair Riyanto"
date: "`r Sys.Date()`"
output: rmdformats::readthedown
---
## Libs and Function
```{r}
library(ggplot2)
library(dplyr)
library(forecast)
library(TSA)
library(car)
library(lmtest)
library(tseries)
library(Rssa)

build_c <- function(r,groups){
  hasil <- r[[1]]
  for(i in 2:groups){
    hasil <- hasil + r[[i]]
  }
  return(hasil)
}

```

## Load Data

```{r}
dt <- read.csv("D:\\IPB\\5\\MPDW\\project\\9 whoosh\\whoosh_data.csv")
head(dt)
```

### Fixing Formats

```{r}
dt <- dt %>% select(-X) %>%
  rename(tanggal = Tanggal) %>%
  mutate(tanggal = as.Date(tanggal, format = "%Y-%m-%d"))
str(dt)
```
### TS data
```{r}
dt.ts <- ts(dt$passenger)
plot(dt.ts)
```


## SARIMA
### Skenario 1
```{r}
train1 <- dt.ts[1:(round(length(dt.ts)*0.70)+3)] %>% ts()
test1 <- dt.ts[(round(length(dt.ts)*0.70)+4):length(dt.ts)] %>% ts()

ggplot()+
  geom_line(aes(x=1:length(train1), y=train1), color="blue")+
  geom_line(aes(x=(1:length(test1)+length(train1)), y=test1), color="red")+
  labs(title="Pembagian Data Skenario 1",
       x = "Periode",
       y = "Penumpang")

#length(train1) #236
#length(test1) #97
```
#### Eksplorasi 
```{r}
plot(train1)
acf(train1,lag.max = 70)
```
```{r}
adf.test(train1)
index.train1 <- 1:length(train1)
bc.train1 <- boxCox(train1~index.train1, lambda = seq(-2, 2, 0.1))
lambda1 <- bc.train1$x[which(bc.train1$y == max(bc.train1$y))]
lambda1 # 1.4343
```

```{r}
train1.tf <- forecast::BoxCox(train1, lambda1)
plot(train1.tf)
acf(train1.tf,lag.max = 70)
```
```{r}
train1.diff <- diff(train1.tf, lag = 1)
acf(train1.diff,lag.max=70)
```

```{r}
train1.diff2 <- diff(train1.diff, lag = 7)
```

#### Model Identification
```{r}
acf(train1.diff2,lag.max=70)
pacf(train1.diff2,lag.max=70)
eacf(train1.diff2)
```

Model Tentatif
1. ARIMA(0,1,2)(0,1,1)[7]
2. ARIMA(2,1,0)(0,1,1)[7]
3. ARIMA(2,1,2)(0,1,1)[7]
4. ARIMA(0,1,2)(5,1,0)[7]
5. ARIMA(2,1,0)(5,1,0)[7]
6. ARIMA(2,1,2)(5,1,0)[7]


#### Pendugaan Parameter
```{r}
model1.1 <- Arima(train1, order = c(0,1,2), seasonal = list(order = c(0,1,1), period = 7),lambda = lambda1)
summary(model1.1)
coeftest(model1.1)
aic1.1 <- AIC(model1.1)
sigs1.1 <- "all"
```
```{r}
model1.2 <- Arima(train1, order = c(2,1,0), seasonal = list(order = c(0,1,1), period = 7),lambda = lambda1)
summary(model1.2)
coeftest(model1.2)
aic1.2 <- AIC(model1.2)
sigs1.2 <- "1 not sig"
```

```{r}
model1.3 <- Arima(train1, order = c(2,1,2), seasonal = list(order = c(0,1,1), period = 7),lambda = lambda1)
summary(model1.3)
coeftest(model1.3)
aic1.3 <- AIC(model1.3)
sigs1.3 <- "not sig 1"
```

```{r}
model1.4 <- Arima(train1, order = c(0,1,2), seasonal = list(order = c(5,1,0), period = 7),lambda = lambda1)
summary(model1.4)
coeftest(model1.4)
aic1.4 <- AIC(model1.4)
sigs1.4 <- "all"
```

```{r}
model1.5 <- Arima(train1, order = c(2,1,0), seasonal = list(order = c(5,1,0), period = 7),lambda = lambda1)
summary(model1.5)
coeftest(model1.5)
aic1.5 <- AIC(model1.5)
sigs1.5 <- "1 not sig"
```

```{r}
model1.6 <- Arima(train1, order = c(2,1,2), seasonal = list(order = c(5,1,0), period = 7),lambda = lambda1)
summary(model1.6)
coeftest(model1.6)
aic1.6 <- AIC(model1.6)
sigs1.6 <- "not sig 2"
```

#### Model Selection
```{r}
aic1 <- c(aic1.1, aic1.2, aic1.3, aic1.4, aic1.5, aic1.6)
sigs1 <- c(sigs1.1, sigs1.2, sigs1.3, sigs1.4, sigs1.5, sigs1.6)
model1 <- c("ARIMA(0,1,2)(0,1,1)[7]", "ARIMA(2,1,0)(0,1,1)[7]", "ARIMA(2,1,2)(0,1,1)[7]", "ARIMA(0,1,2)(5,1,0)[7]", "ARIMA(2,1,0)(5,1,0)[7]", "ARIMA(2,1,2)(5,1,0)[7]")
summary1 <- data.frame(model1, aic1, sigs1)
summary1
```
Model pertama menunjukan model terbaik dengan nilai AIC terendah dan semua koefisien signifikan.

#### Overfitting Underfitting
```{r}
of1.1 <- Arima(train1, order = c(1,1,2), seasonal = list(order = c(0,1,1), period = 7),lambda = lambda1)
summary(of1.1)
coeftest(of1.1)
aic.of1.1 <- AIC(of1.1)
sigs.of1.1 <- "not sig"
```

```{r}
of1.2 <- Arima(train1, order = c(1,1,1), seasonal = list(order = c(0,1,1), period = 7),lambda = lambda1)
summary(of1.2)
coeftest(of1.2)
aic.of1.2 <- AIC(of1.2)
sigs.of1.2 <- "sig"
```

```{r}
of1.3 <- Arima(train1, order = c(1,1,1), seasonal = list(order = c(0,1,2), period = 7),lambda = lambda1)
summary(of1.3)
coeftest(of1.3)
aic.of1.3 <- AIC(of1.3)
sigs.of1.3 <- "sig"
```

```{r}
of1.4 <- Arima(train1, order = c(1,1,1), seasonal = list(order = c(1,1,1), period = 7),lambda = lambda1)
summary(of1.4)
coeftest(of1.4)
aic.of1.4 <- AIC(of1.4)
sigs.of1.4 <- "sig"
```

```{r}
of1.5 <- Arima(train1, order = c(0,1,3), seasonal = list(order = c(0,1,1), period = 7),lambda = lambda1)
summary(of1.5)
coeftest(of1.5)
```
##### Summary OF
```{r}
aic.of1 <- c(aic.of1.1, aic.of1.2, aic.of1.3, aic.of1.4)
sigs.of1 <- c(sigs.of1.1, sigs.of1.2, sigs.of1.3, sigs.of1.4)
model.of1 <- c("ARIMA(1,1,2)(0,1,1)[7]", "ARIMA(1,1,1)(0,1,1)[7]", "ARIMA(1,1,1)(0,1,2)[7]", "ARIMA(1,1,1)(1,1,1)[7]")
summary.of1 <- data.frame(model.of1, aic.of1, sigs.of1)
summary.of1
```

ARIMA(1,1,1)(1,1,1)[7] lambda 1.4343 is the best model

```{r}
model.fix1 <- Arima(train1, order = c(1,1,1), seasonal = list(order = c(1,1,1), period = 7),lambda = lambda1)
```

#### Diagnostik Sisaan
```{r}
sisaan1 <- residuals(model.fix1)
ks.test(sisaan1, "pnorm")
Box.test(sisaan1, type = "Ljung-Box")
Box.test(sisaan1^2, type = "Ljung-Box")
```
aman

#### Performa Model
```{r}
## train
accuracy(model.fix1$fitted, train1) # 13.81 % MAPE

## Test
test1.f <- forecast::forecast(model.fix1, h = length(test1))
accuracy(ts(test1.f$mean), ts(test1)) # 13.33 % MAPE
```
### Skenario 2
```{r}
train2 <- dt.ts[1:(round(length(dt.ts)*0.80)+5)] %>% ts()
test2 <- dt.ts[(round(length(dt.ts)*0.80)+6):length(dt.ts)] %>% ts()

ggplot()+
  geom_line(aes(x=1:length(train2), y=train2), color="blue")+
  geom_line(aes(x=(1:length(test2)+length(train2)), y=test2), color="red")+
  labs(title="Pembagian Data Skenario 2",
       x = "Periode",
       y = "Penumpang")

# length(train2) # 271
# length(test2) # 62
```


#### Eksplorasi 
```{r}
plot(train2)
acf(train2,lag.max = 70)
```
```{r}
adf.test(train2)
index.train2 <- 1:length(train2)
bc.train2 <- boxCox(train2~index.train2, lambda = seq(-2, 2, 0.1))
lambda2 <- bc.train2$x[which(bc.train2$y == max(bc.train2$y))]
lambda2
```
```{r}
train2.tf <- forecast::BoxCox(train2, lambda2)
plot(train2.tf)
```
```{r}
train2.diff <- diff(train2.tf, lag = 1)
acf(train2.diff,lag.max=70)
```
```{r}
train2.diff2 <- diff(train2.diff, lag = 7)
```

#### Model Identification
```{r}
acf(train2.diff2,lag.max=70)
pacf(train2.diff2,lag.max=70)
eacf(train2.diff2)
```

Model Tentatif
1. ARIMA(0,1,2)(0,1,1)[7]
2. ARIMA(2,1,0)(0,1,1)[7]
3. ARIMA(2,1,2)(0,1,1)[7]
4. ARIMA(0,1,2)(5,1,0)[7]
5. ARIMA(2,1,0)(5,1,0)[7]
6. ARIMA(2,1,2)(5,1,0)[7]

#### Pendugaan Parameter
```{r}
model2.1 <- Arima(train2, order = c(0,1,2), seasonal = list(order = c(0,1,1), period = 7),lambda = lambda2)
summary(model2.1)
coeftest(model2.1)
aic2.1 <- AIC(model2.1)
sigs2.1 <- "all"
```

```{r}
model2.2 <- Arima(train2, order = c(2,1,0), seasonal = list(order = c(0,1,1), period = 7),lambda = lambda2)
summary(model2.2)
coeftest(model2.2)
aic2.2 <- AIC(model2.2)
sigs2.2 <- "1 not sig"
```

```{r}
model2.3 <- Arima(train2, order = c(2,1,2), seasonal = list(order = c(0,1,1), period = 7),lambda = lambda2)
summary(model2.3)
coeftest(model2.3)
aic2.3 <- AIC(model2.3)
sigs2.3 <- "not sig 1"
```

```{r}
model2.4 <- Arima(train2, order = c(0,1,2), seasonal = list(order = c(5,1,0), period = 7),lambda = lambda2)
summary(model2.4)
coeftest(model2.4)
aic2.4 <- AIC(model2.4)
sigs2.4 <- "all"
```

```{r}
model2.5 <- Arima(train2, order = c(2,1,0), seasonal = list(order = c(5,1,0), period = 7),lambda = lambda2)
summary(model2.5)
coeftest(model2.5)
aic2.5 <- AIC(model2.5)
sigs2.5 <- "1 not sig"
```
```{r}
model2.6 <- Arima(train2, order = c(2,1,2), seasonal = list(order = c(5,1,0), period = 7),lambda = lambda2)
summary(model2.6)
coeftest(model2.6)
aic2.6 <- AIC(model2.6)
sigs2.6 <- "not sig 2"
```

#### Model Selection
```{r}
aic2 <- c(aic2.1, aic2.2, aic2.3, aic2.4, aic2.5, aic2.6)
sigs2 <- c(sigs2.1, sigs2.2, sigs2.3, sigs2.4, sigs2.5, sigs2.6)
model2 <- c("ARIMA(0,1,2)(0,1,1)[7]", "ARIMA(2,1,0)(0,1,1)[7]", "ARIMA(2,1,2)(0,1,1)[7]", "ARIMA(0,1,2)(5,1,0)[7]", "ARIMA(2,1,0)(5,1,0)[7]", "ARIMA(2,1,2)(5,1,0)[7]")
summary2 <- data.frame(model2, aic2, sigs2)
summary2
```
Model pertama menunjukan model terbaik dengan nilai AIC terendah dan semua koefisien signifikan.

#### Overfitting Underfitting
```{r}
of2.1 <- Arima(train2, order = c(1,1,2), seasonal = list(order = c(0,1,1), period = 7),lambda = lambda2)
summary(of2.1)
coeftest(of2.1)
aic.of2.1 <- AIC(of2.1)
sigs.of2.1 <- "not sig 1"
```
```{r}
of2.2 <- Arima(train2, order = c(1,1,1), seasonal = list(order = c(0,1,1), period = 7),lambda = lambda2)
summary(of2.2)
coeftest(of2.2)
aic.of2.2 <- AIC(of2.2)
sigs.of2.2 <- "sig"
```


```{r}
of2.3 <- Arima(train2, order = c(1,1,1), seasonal = list(order = c(0,1,2), period = 7),lambda = lambda2)
summary(of2.3)
coeftest(of2.3)
aic.of2.3 <- AIC(of2.3)
sigs.of2.3 <- "sig"
```
```{r}
of2.4 <- Arima(train2, order = c(1,1,1), seasonal = list(order = c(1,1,1), period = 7),lambda = lambda2)
summary(of2.4)
coeftest(of2.4)
aic.of2.4 <- AIC(of2.4)
sigs.of2.4 <- "sig"
```
```{r}
of2.5 <- Arima(train2, order = c(0,1,3), seasonal = list(order = c(0,1,1), period = 7),lambda = lambda2)
summary(of2.5)
coeftest(of2.5)
```
##### Summary OF
```{r}
aic.of2 <- c(aic.of2.1,aic.of2.2, aic.of2.3, aic.of2.4)
sigs.of2 <- c(sigs.of2.1, sigs.of2.2, sigs.of2.3, sigs.of2.4)
model.of2 <- c("ARIMA(1,1,2)(0,1,1)[7]", "ARIMA(1,1,1)(0,1,1)[7]", "ARIMA(1,1,1)(0,1,2)[7]", "ARIMA(1,1,1)(1,1,1)[7]")
summary.of2 <- data.frame(model.of2, aic.of2, sigs.of2)
summary.of2

```

ARIMA(1,1,1)(1,1,1)[7] lambda 1.2727 is the best model

```{r}
model.fix2 <- Arima(train2, order = c(1,1,1), seasonal = list(order = c(1,1,1), period = 7),lambda = lambda2)
```

#### Diagnostik Sisaan
```{r}
sisaan2 <- residuals(model.fix2)
ks.test(sisaan2, "pnorm")
Box.test(sisaan2, type = "Ljung-Box")
Box.test(sisaan2^2, type = "Ljung-Box")
```
aman

#### Performa Model
```{r}
## train
accuracy(model.fix2$fitted, train2) # 12.44 % MAPE

## Test
test2.f <- forecast::forecast(model.fix2, h = length(test2))
accuracy(ts(test2.f$mean), ts(test2)) # 21.56 % MAPE
```
### Skenario 3
```{r}
train3 <- dt.ts[1:(round(length(dt.ts)*0.90)+4)] %>% ts()
test3 <- dt.ts[(round(length(dt.ts)*0.90)+5):length(dt.ts)] %>% ts()

ggplot()+
  geom_line(aes(x=1:length(train3), y=train3), color="blue")+
  geom_line(aes(x=(1:length(test3)+length(train3)), y=test3), color="red")+
  labs(title="Pembagian Data Skenario 3",
       x = "Periode",
       y = "Penumpang")

# length(train3) # 304
# length(test3) # 29
```
#### Eksplorasi 
```{r}
plot(train3)
acf(train3,lag.max = 70)
```

```{r}
adf.test(train3)
index.train3 <- 1:length(train3)
bc.train3 <- boxCox(train3~index.train3, lambda = seq(-2, 2, 0.1))
lambda3 <- bc.train3$x[which(bc.train3$y == max(bc.train3$y))]
```

```{r}
train3.tf <- forecast::BoxCox(train3, lambda3)
plot(train3.tf)
```
```{r}
train3.diff <- diff(train3.tf, lag = 1)
acf(train3.diff,lag.max=70)
```
```{r}
train3.diff2 <- diff(train3.diff, lag = 7)
adf.test(train3.diff2)
```
#### Model Identification
```{r}
acf(train3.diff2,lag.max=70)
pacf(train3.diff2,lag.max=70)
eacf(train3.diff2)
```

Model Tentatif
1. ARIMA(0,1,2)(0,1,1)[7]
2. ARIMA(2,1,0)(0,1,1)[7]
3. ARIMA(2,1,2)(0,1,1)[7]
4. ARIMA(0,1,2)(5,1,0)[7]
5. ARIMA(2,1,0)(5,1,0)[7]
6. ARIMA(2,1,2)(5,1,0)[7]

#### Pendugaan Parameter
```{r}
model3.1 <- Arima(train3, order = c(0,1,2), seasonal = list(order = c(0,1,1), period = 7),lambda = lambda3)
summary(model3.1)
coeftest(model3.1)
aic3.1 <- AIC(model3.1)
sigs3.1 <- "all"
```
```{r}
model3.2 <- Arima(train3, order = c(2,1,0), seasonal = list(order = c(0,1,1), period = 7),lambda = lambda3)
summary(model3.2)
coeftest(model3.2)
aic3.2 <- AIC(model3.2)
sigs3.2 <- "1 not sig"
```
```{r}
model3.3 <- Arima(train3, order = c(2,1,2), seasonal = list(order = c(0,1,1), period = 7),lambda = lambda3)
summary(model3.3)
coeftest(model3.3)
aic3.3 <- AIC(model3.3)
sigs3.3 <- "not sig 1"
```
```{r}
model3.4 <- Arima(train3, order = c(0,1,2), seasonal = list(order = c(5,1,0), period = 7),lambda = lambda3)
summary(model3.4)
coeftest(model3.4)
aic3.4 <- AIC(model3.4)
sigs3.4 <- "all"
```

```{r}
model3.5 <- Arima(train3, order = c(2,1,0), seasonal = list(order = c(5,1,0), period = 7),lambda = lambda3)
summary(model3.5)
coeftest(model3.5)
aic3.5 <- AIC(model3.5)
sigs3.5 <- "1 not sig"
```
```{r}
model3.6 <- Arima(train3, order = c(2,1,2), seasonal = list(order = c(5,1,0), period = 7),lambda = lambda3)
summary(model3.6)
coeftest(model3.6)
aic3.6 <- AIC(model3.6)
sigs3.6 <- "not sig 2"
```
#### Model Selection
```{r}
aic3 <- c(aic3.1, aic3.2, aic3.3, aic3.4, aic3.5, aic3.6)
sigs3 <- c(sigs3.1, sigs3.2, sigs3.3, sigs3.4, sigs3.5, sigs3.6)
model3 <- c("ARIMA(0,1,2)(0,1,1)[7]", "ARIMA(2,1,0)(0,1,1)[7]", "ARIMA(2,1,2)(0,1,1)[7]", "ARIMA(0,1,2)(5,1,0)[7]", "ARIMA(2,1,0)(5,1,0)[7]", "ARIMA(2,1,2)(5,1,0)[7]")
summary3 <- data.frame(model3, aic3, sigs3)
summary3
```

Model pertama menunjukan model terbaik dengan nilai AIC terendah dan semua koefisien signifikan.

#### Overfitting Underfitting
```{r}
of3.1 <- Arima(train3, order = c(1,1,2), seasonal = list(order = c(0,1,1), period = 7),lambda = lambda3)
summary(of3.1)
coeftest(of3.1)
aic.of3.1 <- AIC(of3.1)
sigs.of3.1 <- "not sig 1"
```
```{r}
of3.2 <- Arima(train3, order = c(1,1,1), seasonal = list(order = c(0,1,1), period = 7),lambda = lambda3)
summary(of3.2)
coeftest(of3.2)
aic.of3.2 <- AIC(of3.2)
sigs.of3.2 <- "sig"
```
```{r}
of3.3 <- Arima(train3, order = c(1,1,1), seasonal = list(order = c(0,1,2), period = 7),lambda = lambda3)
summary(of3.3)
coeftest(of3.3)
aic.of3.3 <- AIC(of3.3)
sigs.of3.3 <- "sig"
```
```{r}
of3.4 <- Arima(train3, order = c(1,1,1), seasonal = list(order = c(1,1,1), period = 7),lambda = lambda3)
summary(of3.4)
coeftest(of3.4)
aic.of3.4 <- AIC(of3.4)
sigs.of3.4 <- "sig"
```
```{r}
of3.5 <- Arima(train3, order = c(0,1,3), seasonal = list(order = c(0,1,1), period = 7),lambda = lambda3)
summary(of3.5)
coeftest(of3.5)
aic.of3.5 <- AIC(of3.5)
sigs.of3.5 <- "sig"
```
##### Summary OF
```{r}
aic.of3 <- c(aic.of3.1,aic.of3.2, aic.of3.3, aic.of3.4, aic.of3.5)
sigs.of3 <- c(sigs.of3.1, sigs.of3.2, sigs.of3.3, sigs.of3.4, sigs.of3.5)
model.of3 <- c("ARIMA(1,1,2)(0,1,1)[7]", "ARIMA(1,1,1)(0,1,1)[7]", "ARIMA(1,1,1)(0,1,2)[7]", "ARIMA(1,1,1)(1,1,1)[7]", "ARIMA(0,1,3)(0,1,1)[7]")
summary.of3 <- data.frame(model.of3, aic.of3, sigs.of3)
summary.of3
```
ARIMA(1,1,1)(1,1,1)[7] lambda 1.3535 is the best model

```{r}
model.fix3 <- Arima(train3, order = c(1,1,1), seasonal = list(order = c(1,1,1), period = 7),lambda = lambda3)
```

#### Diagnostik Sisaan
```{r}
sisaan3 <- residuals(model.fix3)
ks.test(sisaan3, "pnorm")
Box.test(sisaan3, type = "Ljung-Box")
Box.test(sisaan3^2, type = "Ljung-Box")
```
aman
#### Performa Model
```{r}
## train
accuracy(model.fix3$fitted, train3) # 11.58 % MAPE

## Test
test3.f <- forecast::forecast(model.fix3, h = length(test3))
accuracy(ts(test3.f$mean), ts(test3)) # 10.11 % MAPE
```

### SARIMA SUMMARY
```{r}
## metrics summary
metrics <- rbind(accuracy(model.fix1$fitted, train1), accuracy(ts(test1.f$mean), ts(test1)),
                 accuracy(model.fix2$fitted, train2), accuracy(ts(test2.f$mean), ts(test2)),
                 accuracy(model.fix3$fitted, train3), accuracy(ts(test3.f$mean), ts(test3)))

rownames(metrics) <- c("Train1", "Test1", "Train2", "Test2", "Train3", "Test3")

metrics %>% as.data.frame %>%  select(RMSE,MAPE)
```
splitting pada skenario 1 dan 3 menunjukan hasil yang baik pada fitting model. Pada skenario 2 cenderung adanya overfitting.

## SSA
### Skenario 1
```{r}
ssa1 <- ssa(train1, L = 35)
plot(ssa1, type = "vectors")
plot(ssa1, type = "series", groups = 1:10)
plot(ssa1, type = "wcor")
plot(ssa1,type="paired")

g = list(c(1,2,5), c(3,4))

wcor(ssa1, groups = g) %>% plot()
```

#### Reconstruction
```{r}
recon1 <- reconstruct(ssa1, groups = g)
plot(recon1)
## 1 dan 5 ## 3 dan 4 ## 9 dan 10

build1 <- build_c(recon1,2)
accuracy(build1, train1)
```
#### RForecast
```{r}
ssa.f1 <- rforecast(ssa1, len = length(test1),groups = g)
build.f1 <- build_c(ssa.f1,2)

accuracy(ts(build.f1), ts(test1))
```
### Skenario 2
```{r}
ssa2 <- ssa(train2, L = 35)
plot(ssa2, type = "vectors")
plot(ssa2, type = "series", groups = 1:10)

g2 <- list(c(1,2,5), c(3,4))

recon2 <- reconstruct(ssa2, groups = g2)
plot(recon2)

wcor(ssa2, groups = g2) %>% plot()
```
#### Reconstruction
```{r}
build2 <- build_c(recon2,2)
plot(build2)

accuracy(build2, train2)
```
#### RForecast
```{r}
ssa.f2 <- rforecast(ssa2, len = length(test2),groups = g2)
build.f2 <- build_c(ssa.f2,2)

accuracy(ts(build.f2), ts(test2))
```

### Skenario 3
```{r}
ssa3 <- ssa(train3, L = 35)
plot(ssa3, type = "vectors")
plot(ssa3, type = "series", groups = 1:10)

g3 <- list(c(1,2,5), c(3,4))
recon3 <- reconstruct(ssa3, groups = g3)
plot(recon3)
```

#### Reconstruction
```{r}
build3 <- build_c(recon3,2)
plot(build3)
accuracy(build3, train3)
```
#### Rforecast
```{r}
ssa.f3 <- rforecast(ssa3, len = length(test3),groups = g3)
build.f3 <- build_c(ssa.f3,2)

accuracy(ts(build.f3), ts(test3))
```
### SSA SUMMARY
```{r}
## metrics summary
metrics.ssa <- rbind(accuracy(build1, train1), accuracy(ts(build.f1), ts(test1)),
                 accuracy(build2, train2), accuracy(ts(build.f2), ts(test2)),
                 accuracy(build3, train3), accuracy(ts(build.f3), ts(test3)))

rownames(metrics.ssa) <- c("Train1", "Test1", "Train2", "Test2", "Train3", "Test3")

metrics.ssa <- metrics.ssa %>% as.data.frame %>%  select(RMSE,MAPE)

metrics.ssa
```

## Forecasting 120 hari kedepan dengan skenario 3
```{r}
final.forecast.sarima <- forecast::forecast(model.fix3, h = 120+29)
final.forecast.ssa <- rforecast(ssa3, len = 120+29,groups = g3)
```

```{r}
ggplot()+
  geom_line(aes(x=1:length(dt.ts), y=dt.ts), color="blue")+
  geom_rect(aes(xmin = length(train3), xmax = length(dt.ts), ymin = 0, ymax = max(dt.ts), colour = "darkgrey"),alpha=1)+
  geom_line(aes(x=(1:length(final.forecast.sarima$mean)+length(dt.ts)), y=final.forecast.sarima$mean), color="red")+
  geom_line(aes(x=(1:length(final.forecast.sarima$mean)+length(dt.ts)), y=build_c(final.forecast.ssa,2)), color="green")
  
```

