---
title: "Tugas Pertemuan 2 - Penanganan Autokorelasi"
author: "Indra Mahib Z.R"
output:
  html_document:
    df_print: paged
---

## Library Used

```{r,warning=F,message=F}
library(dplyr)
library(TTR)
library(forecast)
library(readxl)
library(lmtest) #digunakan untuk uji formal pendeteksian autokorelasi
library(orcutt) #untuk membuat model regresi Cochrane-Orcutt
library(HoRM) #untuk membuat model regresi Hildreth-Lu
```

## Load Data

```{r}
dt <- read_excel("D:\\IPB\\5\\MPDW\\Tugas Praktikum\\Pertemuan 2\\data_GDP.xls",sheet="paraguay")
head(dt)
```
untuk mempermudah perhitungan dan interpretasi, GDP akan dibagi 10^9 agar angka tidak terlalu besar.

```{r}
dt$GDP <- dt$GDP/10^9
```


## EDA


```{r}
gdp.ts <- ts(dt$GDP, start=c(1960,1), end=c(2023,1), frequency=1)
plot(gdp.ts,
     lwd=3,
     col="blue",
     main="Time Series GDP Paraguay",
     sub="1960-2023",
     xlab="Year",
     ylab="GDP (Miliar)")
```

Terdapat kenaikan yang tinggi pada tahun 2000 awal. Untuk keperluan analisis dan tugas ini, kita akan mengambil sampai tahun 2000 saja.

### Subsetting 1960-2000

```{r}
gdp.new <- dt %>% filter(Year <= 2000)
```

## Pemodelan Regresi Linear

```{r}
model.reg <- lm(GDP~Year,data=gdp.new)
summary(model.reg)
```

Didapatkan hasil pemodelan dari regresi linear adalah

$$
\begin{equation}
\hat{y} = -502.663 + 0.256 Year
\end{equation}
$$

### Uji asumsi kenormalan sisaan

```{r}
plot(model.reg, which=2)
```


```{r}
resid.reg <- residuals(model.reg)
shapiro.test(resid.reg)
```
Asumsi normalitas sisaan terpenuhi

### Uji asumsi homoskedastisitas
```{r}
plot(model.reg, which=1)
```
Seperti ada pola dalam Residual Vs Fitted.
```{r}
bptest(model.reg)
```

Walaupun secara eksplorasi terlihat ragam tidak homogen karena berpola, namun uji formal menunjukan homosskedasitas ragam sisaan.

### Uji asumsi autokorelasi

```{r}
acf(resid.reg)
pacf(resid.reg)
```
Plot ACF dan PACF menunjukan bahwa terdapat pengaruh lag 1 pada sisaan. Hal ini mengindikasikan adanya autokorelasi.

```{r}
dwtest(model.reg)
```
Uji Durbin-Watson mendukung temuan kita sebelumnya. Terdapat autokorelasi pada model regresi linear. Autokorelasi yang terjadi cenderung autokorelasi positif. Karena itu kita lakukan penanganan autokorelasi.

## Penanganan Autokorelasi
### Cochrane-Orcutt
```{r}
CO <- cochrane.orcutt(model.reg)
summary(CO)
```
Didapat persamaan regersi Cochrane-Orcutt adalah
$$
\begin{equation}
\hat{y_{CO}} = -577.854 + 0.294 Year
\end{equation}
$$
#### Uji autokorelasi
```{r}
dwtest(CO)
```
Uji Durbin-Watson menunjukan bahwa autokorelasi belum juga teratasi

### Hildreth-Lu
Mencari nilai rho yang meminimumkan SSE
```{r}
hildreth.lu.func<- function(r, model){
  x <- model.matrix(model)[,-1]
  y <- model.response(model.frame(model))
  n <- length(y)
  t <- 2:n
  y <- y[t]-r*y[t-1]
  x <- x[t]-r*x[t-1]
  
  return(lm(y~x))
}

#Pencariab rho yang meminimumkan SSE
r <- c(seq(0.1,0.9, by= 0.1))
tab <- data.frame("rho" = r, "SSE" = sapply(r, function(i){deviance(hildreth.lu.func(i, model.reg))}))
round(tab, 4)
```
nilai SSE terkecil didapat pada antara 0.8-0.9

```{r}
#Rho optimal di sekitar 0.8-0.9
rOpt <- seq(0.75,0.95, by= 0.001)
tabOpt <- data.frame("rho" = rOpt, "SSE" = sapply(rOpt, function(i){deviance(hildreth.lu.func(i, model.reg))}))
head(tabOpt[order(tabOpt$SSE),])

#Grafik SSE optimum
par(mfrow = c(1,1))
plot(tab$SSE ~ tab$rho , type = "l", xlab = "Rho", ylab = "SSE")
abline(v = tabOpt[tabOpt$SSE==min(tabOpt$SSE),"rho"], lty = 2, col="red",lwd=2)

## Optimum
tabOpt[tabOpt$SSE==min(tabOpt$SSE),"rho"]
```
Nilai rho optimum yang di dapat adalah 0.844

```{r}
HidL <- hildreth.lu.func(0.844,model = model.reg)
summary(HidL)

#transform balik
cat("y = ", coef(HidL)[1]/(1-0.844), "+", coef(HidL)[2],"x", sep = "")
```
Persamaan yang terbentuk dari pemodelan hidret-lu adalah

$$
\begin{equation}
\hat{y_{HL}} = -577.741 + 0.293 Year
\end{equation}
$$

#### Uji autokorelasi
```{r}
dwtest(HidL)
```
Autokorelasi juga masih ada.

## Kesimpulan
Dari hasil analisis, kita menemukan bahwa autokorelasi masih ada pada model regresi linear. Penanganan autokorelasi dengan metode Cochrane-Orcutt dan Hildreth-Lu juga belum mampu menghilangkan autokorelasi. Diperlukan metode lain untuk mengatasi autokorelasi pada model regresi linear ini.
