---
title: "Pertemuan 4 - Latihan"
author: "Indra Mahib Zuhair Riyanto"
output: 
  html_document:
    theme: flatly
    highlight: haddock
    toc: true
    toc_float:
      collapsed: false
      smooth_scroll: true
---

## Libs
```{r}
library(TSA)
library(dplyr)
library(tseries)
```

## nomor 1 
### manual MA(2)

```{r}
set.seed(6969)
wn <- rnorm(300)
ma2 <- wn[1:2]
for(i in 3:300){
   ma2[i] <- wn[i] - (0.4 * wn[i - 1]) - (0.6  * wn[i - 2])
}
ma2
```

### arima.sim MA(2)

```{r}
ma2.matic <- arima.sim(n = 300,list(order=c(0,0,2),ma=c(0.4,0.6)))
ma2.matic
```
### Plot TS
```{r}
plot.ts(ma2)
```

### ACF
```{r}
acf(ma2)
```

cutoff after lag 2

### PACF
```{r}
pacf(ma2)
```
tail offs

### EACF
```{r}
TSA::eacf(ma2)
```
segitiga dari nol pertama terlihat pada MA(2)

### Identifikasi Stasioner
```{r}
plot.ts(ma2)
```

dari eksplorasi plot terlihat sepertinya stasioner. Selanjutnya kita uji dengan uji ADF.

- H0: Data tidak stasioner dalam rataan 
- H1: Data stasioner dalam rataan

```{r}
adf.test(ma2)
```
Menggunakan uji kita mendapatkan kesimpulan tolak H0 pada taraf 5% yang berarti data stasioner. 

### Scatterplot Yt dan Yt-1
```{r}
plot(ma2[2:300],ma2[1:299],xlab="Yt",ylab ="Yt-1")
```
### Scatterplot Yt dan Yt-2
```{r}
plot(ma2[3:300],ma2[1:298],xlab="Yt",ylab ="Yt-2")
```
### Scatterplot Yt dan Yt-3
```{r}
plot(ma2[4:300],ma2[1:297],xlab="Yt",ylab ="Yt-3")
```
### Autokorelasi Data Vs Teoritis
```{r}
cor(ma2[2:300],ma2[1:299])
cor(ma2[3:300],ma2[1:298])
cor(ma2[4:300],ma2[1:297])
```
```{r}
theta1 <- 0.4
theta2 <- 0.6

ro1ma2 <- (-theta1 + (theta1 * theta2)) / (1+theta1^2+theta2^2)

ro2ma2 <- -theta2 / (1+theta1^2+theta2^2)

cat("Ro1 Data : ", cor(ma2[2:300],ma2[1:299]),"\n",
    "Ro1 Perhitungan: ", ro1ma2,"\n",
    "Ro2 Data : ", cor(ma2[3:300],ma2[1:298]),"\n",
    "Ro2 Perhitungan: ", ro2ma2, "\n",
    "Ro3 Data : ", cor(ma2[4:300],ma2[1:297]),"\n",
    "RO3 Perhitungan: ", 0)
```
Terlihat dari korelasi data, nilai korelasi cukup mendekati nilai korelasi teoritis.

## Nomor 2
### Manual AR(2)
```{r}
n<-length(wn)
ar2 <- c()
ar2[1] <- wn[1]
ar2[2] <- wn[2]
for (i in 3:n) {ar2[i]<-wn[i]+(0.5*ar2[i-1])+(0.2*ar2[i-2])}
ar2
```
### arima.sim AR(2)
```{r}
ar2.matic <- arima.sim(n = 300,list(order=c(2,0,0),ar=c(0.5,0.2)))
ar2.matic
```

### Plot TS
```{r}
plot.ts(ar2)
```
### ACF
```{r}
acf(ar2)
```
tails off

### PACF
```{r}
pacf(ar2)
```
cut off after lag 2

### EACF

```{r}
TSA::eacf(ar2)
```
segitiga dari nol terlihat pada AR(2)

### Identifikasi Stasioner
```{r}
plot.ts(ar2)
```
Secara eksploratif dengan plot, data terlihat stasioner. Selanjutnya kita uji dengan uji ADF.

- H0: Data tidak stasioner dalam rataan
- H1: Data stasioner dalam rataan

```{r}
adf.test(ar2)
```
Tolak H0 yang artinya, data stasioner.

### Scatterplot Yt dan Yt-1
```{r}
plot(ar2[2:300],ar2[1:299],xlab="Yt",ylab ="Yt-1")
```
### Scatterplot Yt dan Yt-2
```{r}
plot(ar2[3:300],ar2[1:298],xlab="Yt",ylab ="Yt-2")
```
### Scatterplot Yt dan Yt-3
```{r}
plot(ar2[4:300],ar2[1:297],xlab="Yt",ylab ="Yt-3")
```
### Autokorelasi Data Vs Teoritis
```{r}
phi1 <- 0.5
phi2 <- 0.2
ro1ar2 <- phi1 / (1-phi2)
ro2ar2 <- (phi2*(1-phi2)+phi1^2) / (1-phi2)
ro3ar2 <- phi1 * ro1ar2 + phi2 * ro2ar2
cat(
    "Ro1 Data : ", cor(ar2[2:300],ar2[1:299]),"\n",
    "Ro1 Perhitungan: ", ro1ar2 ,"\n",
    "Ro2 Data : ", cor(ar2[3:300],ar2[1:298]),"\n",
    "Ro2 Perhitungan: ",ro2ar2 ,"\n",
    "Ro3 Data : ", cor(ar2[4:300],ar2[1:297]),"\n",
    "RO3 Perhitungan: ", ro3ar2)
```
Terlihat dari korelasi data, nilai korelasi cukup mendekati nilai korelasi teoritis.

## Nomor 3
### Manual ARMA(2,2)
```{r}
n<-length(wn)
arma22 <- c()
arma22[1] <- wn[1]
arma22[2] <- arma22[1] * 0.5 + wn[1]*0.4 + wn[2]

for (i in 3:n) {arma22[i]<-wn[i]+(0.5*arma22[i-1])+(0.2*arma22[i-2])+(0.4*wn[i-1])+(0.6*wn[i-2])}

arma22
```

```{r}
arma.sim <- function(n, macoef, arcoef){
  manum <- length(macoef)
  arnum <- length(arcoef)
  stopifnot(manum < n & arnum < n)
  
  wn <- rnorm(n, sd = 0.5)
  init <- max(manum, arnum)

  arma <- wn[1:init]
  for(i in {init+1}:n){
   mastart <- i - manum
   maend <- i-1
   arstart <- i - arnum
   arend <- i-1
   arma[i] <- sum(arcoef * arma[arstart:arend]) + sum(macoef * wn[mastart:maend])  + wn[i]
   }
  return(arma)
}

arma22.func <- arma.sim(300, c(0.4,0.6), c(0.5,0.2))
```

### arima.sim ARMA(2,2)
```{r}
arma22.matic <- arima.sim(n = 300,list(order=c(2,0,2),ar=c(0.5,0.2),ma=c(0.4,0.6)))
arma22.matic
```
### Plot TS
```{r}
plot.ts(arma22)
```
### ACF
```{r}
acf(arma22)
```
### PACF
```{r}
pacf(arma22)
```
### EACF
```{r}
TSA::eacf(arma22.func)
```
Terlihat ujung segitiga lingkaran pada ARMA(2,2)

### Identifikasi Stasioner
```{r}
plot.ts(arma22)
```
Secara eksploratif dengan plot, data terlihat stasioner. Selanjutnya kita uji dengan uji ADF.

- H0: Data tidak stasioner dalam rataan
- H1: Data stasioner dalam rataan

```{r}
adf.test(arma22)
```
Keputusannya adalah tolak H0, sehingga data stasioner.

### Scatterplot Yt dan Yt-1
```{r}
plot(arma22[2:300],arma22[1:299],xlab="Yt",ylab ="Yt-1")
```
```{r}
plot(arma22[3:300],arma22[1:298],xlab="Yt",ylab ="Yt-2")
```

```{r}
plot(arma22[4:300],arma22[1:297],xlab="Yt",ylab ="Yt-3")
```
### Autokorelasi Data
```{r}
cor(arma22[2:300],arma22[1:299])
cor(arma22[3:300],arma22[1:298])
cor(arma22[4:300],arma22[1:297])
```


