---
title: "Analisis Awal"
author: "Indra Mahib Z. R"
date: "`r Sys.Date()`"
output: rmdformats::readthedown
---

## Library
```{r, warning=FALSE, message=FALSE}
library(TSA)
library(dplyr)
library(ggplot2)
library(tseries) ## adf.test
library(MASS) ## boxcox
library(forecast)
library(lmtest)
```

## Load Data
Data yang digunakan merupakan data yang berasal dari SIASATI (Sistem Informasi Angkutan dan Saruna Transportasi Indonesia) yang berisi data jumlah penumpang pesawat berangkat dari bandara BPN.

```{r}
dt <- read.csv("D:\\IPB\\5\\MPDW\\data\\dt_BPN_impute.csv")
head(dt)
```
### Preprocessing Data
```{r}
names(dt) <- c("tanggal","penumpang")
dt$tanggal <- as.Date(dt$tanggal, format = "%Y-%m-%d")
summary(dt)
```
Data yang diperoleh pada periode 1 Januari 2023 hingga 31 September 2024

## Data Keseluruhan
### Visualisasi Data
```{r}
ggplot(dt, aes(x = tanggal, y = penumpang)) +
  geom_line() +
  labs(title = "Jumlah Penumpang Pesawat Berangkat dari Bandara BPN",
       x = "Tanggal",
       y = "Jumlah Penumpang") +
  theme_minimal()+
  geom_line(aes(y = mean(penumpang)),col="darkred")
```
Terlihat pola yang cenderung seasonal namun dengan variasi yang tinggi menghasilkan pola data yang sangat fluktuatif dan cenderung tidak stasioner baik dalam rataan dan ragam.

### ACF, PACF, EACF
```{r}
acf(dt$penumpang, main = "ACF",lag.max=30)
pacf(dt$penumpang, main = "PACF",lag.max=30)
eacf(dt$penumpang)
```

- Plot ACF jika dipandang cutoff maka terjadi cutoff setelah lag 14. Ini merupakan lag yang cukup tinggi. 

- Plot PACF menunjukan PAC yang signifkan pada lag 1,2,3,7,8,14,15, 27, 28 hal, mengindikasikan adanya pola musiman pada data time series yang kita miliki.

- Cek stasioneritas terlebih dahulu

### Cek Stasioner dalam Rataan
Untuk mengecek kestasioneran dari rataan kita dapat melihat secara eksploratif dan melakukan Uji Dickey-Fuller.

- $H_0$ : Deret waktu tidak stasioner dalam rataan
- $H_1$ : Deret waktu stasioner dalam rataan


```{r}
adf.test(dt$penumpang)
```
Hasil pengujian menunjukan data yang cenderung stasioner dalam rataan. Namun pada eksplorasi hal ini tidak begitu terlihat.

### Cek Stasioner dalam Ragam
Untuk mengecek kestasioneran dari ragam kita dapat menggunakan box-cox.

```{r}
index1 <- c(1:dim(dt)[1])
bc1 <- boxcox(penumpang~index1, data = dt)
lambda1 <- bc1$x[which.max(bc1$y)]
lambda1

bc1$x[bc1$y > max(bc1$y) - 1/2 * qchisq(0.95,1)] %>% min()
bc1$x[bc1$y > max(bc1$y) - 1/2 * qchisq(0.95,1)] %>% max()
```
Terlihat selang kepercayaan boxcox yaitu **-0.22** hingga **0.26** dan tidak mengandung nilai 1. Yang berarti ragam dari data cenderung tidak stasioner.

## Transformasi
Nilai lambda yang diperoleh dari boxcox adalah 0.02. Kita akan melakukan transformasi dengan tranformasi logaritma natural.

```{r}
dt.ts <- ts(dt$penumpang)
dt.ts.log <- log(dt.ts)

bc.tf <- boxcox(penumpang~1, data = dt)
bc.tf$x[which.max(bc.tf$y)]

par(mfrow=c(1,2))
plot(dt.ts)
plot(dt.ts.log)

boxcox(dt.ts.log~index1,lambda= seq(-3,5,0.1))
```


Boxcox sudah memuat angka 1. Sehingga cenderung stasioner dalam ragam.

```{r}
adf.test(dt.ts.log)
```

### ACF PACF dan EACF
```{r}
acf(dt.ts.log, main = "ACF",lag.max=30)
pacf(dt.ts.log,main="PACF",lag.max=30)
```

### coba diff
```{r}
dt.ts.diff <- diff(dt.ts)
plot(dt.ts.diff)

index2 <- 1:length(dt.ts.diff)

boxcox(dt.ts.diff+7000~index2,lambda= seq(0,2,0.1))
```

Memuat satu setelah di differencing.

```{r}
acf(dt.ts.diff, main = "ACF",lag.max=30)
pacf(dt.ts.diff,main="PACF",lag.max=30)
```
adanyaa pola seasonal 

## Pemodelan ARIMA dan SARIMA
```{r}
dt.ts <- ts(dt$penumpang)
fit.auto <- auto.arima(dt.ts)
fit.auto
```
### ARMA(1,1)
```{r}
fit.arma11 <- arima(dt.ts, order = c(1,0,1))
fit.arma11
coeftest(fit.arma11)
```
### ARMA(2,1)
```{r}
fit.arma21 <- arima(dt.ts, order = c(2,0,1))
fit.arma21
coeftest(fit.arma21)
```
### ARMA (1,2)
```{r}
fit.arma12 <- arima(dt.ts, order = c(1,0,2))
fit.arma12
coeftest(fit.arma12)
```
### SARIMA(0,0,0)(2,0,0)[7]
```{r}
fit.sarima <- Arima(dt.ts, order = c(0,0,0), seasonal = list(order = c(2,0,0), period = 7))
fit.sarima
coeftest(fit.sarima)
```
### Pemilihan Model Terbaik
```{r}
list.model <- c("ARMA(1,1)","ARMA(2,1)","ARMA(1,2)","SARIMA(0,0,0)(2,0,0)[7]")
list.aic <- c(fit.arma11$aic,fit.arma21$aic,fit.arma12$aic,fit.sarima$aic)
list.bic <- c(fit.arma11$bic,fit.arma21$bic,fit.arma12$bic,fit.sarima$bic)

data.frame(list.model,list.aic,list.bic)
```
Dari hasil pemodelan terlihat bahwa model terbaik adalah SARIMA(0,0,0)(2,0,0)[7] dengan nilai AIC dan BIC yang paling kecil.

### Overfitting
```{r}
fit.sarima2 <- Arima(dt.ts, order = c(1,0,0), seasonal = list(order = c(2,0,0), period = 7))
fit.sarima2
coeftest(fit.sarima2)
```
```{r}
fit.sarima3 <- Arima(dt.ts, order = c(0,0,1), seasonal = list(order = c(2,0,0), period = 7))
fit.sarima3
coeftest(fit.sarima3)
```
```{r}
fit.sarima4 <- Arima(dt.ts, order = c(0,0,0), seasonal = list(order = c(3,0,0), period = 7))
fit.sarima4
coeftest(fit.sarima4)
```
```{r}
fit.sarima5 <- Arima(dt.ts, order = c(0,0,0), seasonal = list(order = c(2,0,1), period = 7))
fit.sarima5
coeftest(fit.sarima5)
```
### Perbandingan Overfitting
```{r}
list.model2 <- c("SARIMA(0,0,0)(2,0,0)[7]","SARIMA(1,0,0)(2,0,0)[7]","SARIMA(0,0,1)(2,0,0)[7]","SARIMA(0,0,0)(3,0,0)[7]","SARIMA(0,0,0)(2,0,1)[7]")
list.aic2 <- c(fit.sarima$aic,fit.sarima2$aic,fit.sarima3$aic,fit.sarima4$aic,fit.sarima5$aic)
list.bic2 <- c(fit.sarima$bic,fit.sarima2$bic,fit.sarima3$bic,fit.sarima4$bic,fit.sarima5$bic)

data.frame(list.model2,list.aic2,list.bic2)
```
SARIMA(0,0,0)(3,0,0)[7] merupakan model terbaik karena memiliki nilai AIC dan BIC yang paling kecil.

## Diagnosa Model

### Modelling
```{r}
fit.sarima4
```
### Eksplorasi Sisaan
```{r}
sisaan.sarima <- fit.sarima4$residuals
par(mfrow=c(2,2))
qqnorm(sisaan.sarima)
qqline(sisaan.sarima, col = "blue", lwd = 2)
plot(c(1:length(sisaan.sarima)),sisaan.sarima)
acf(sisaan.sarima)
pacf(sisaan.sarima)
par(mfrow = c(1,1))
```
### Uji Formal
```{r}
ks.test(sisaan.sarima,"pnorm") 
```
tolak H0 sehingga sisaan tidak normal


```{r}
#2) Sisaan saling bebas/tidak ada autokorelasi
Box.test(sisaan.sarima, type = "Ljung") 
#tak tolak H0 > sisaan saling bebas
```
Sisaan tidak saling bebas

```{r}
#3) Sisaan homogen
Box.test((sisaan.sarima)^2, type = "Ljung") 
#tak tolak H0 > sisaan homogen
```
Ragam Homogen

```{r}
#4) Nilai tengah sisaan sama dengan nol
t.test(sisaan.sarima, mu = 0, conf.level = 0.95) 
#tak tolak h0 > nilai tengah sisaan sama dengan 0
```
Nilai tengah sisaan sama dengan 0

### Kesimpulan

Model terbaik adalah model SAR (3,0,0)[7] namun tidak memenuhi asumsi sisaan menyebar normal.  Namun asumsi ini dapat kita abaikan karena data yang kita miliki cukup banyak. 

## Forecasting
Karena model yang kita miliki sudah sesuai, kita dapat melakukan forecasting.
```{r}
hasil.forecast <- forecast(fit.sarima4,h=30)
hasil.forecast
```
```{r}
plot(hasil.forecast)
```

```{r}
ts.plot(dt.ts,hasil.forecast$mean, col = c("black","red"), lty = c(1,2))
```



Data hasil prediksi yang kita memperoleh mampu mengankap pola dari data latih yang diguanakan.



