---
title: "BPN TIBA"
author: "Mahib"
date: "2024-09-30"
output: html_document
---

### Library yang digunakan

```{r, message=FALSE, warning=FALSE}
library(ggplot2)
library(tsibble)
library(tseries)
library(MASS)
library(forecast)
library(graphics)
library(TTR)
library(TSA)
library(dplyr)
library(FinTS)
library(fGarch)
library(rugarch)
```

# Import data
```{r}
dt <- read.csv("D:\\IPB\\5\\MPDW\\data\\data_0101-3107_mpdw _csv.csv")
head(dt)
dim(dt)

dt <- dt %>% filter(ID.Prasarana == "BPN") %>% dplyr::select(Tanggal, Penumpang.Tiba)

dim(dt)
names(dt) <- c("tanggal", "penumpang.tiba")

#write.csv(dt, "D:\\IPB\\5\\MPDW\\data\\data_bpn_tiba.csv", row.names = FALSE)
```

```{r}
dt$tanggal <- as.Date(dt$tanggal, format = "%Y-%m-%d")
str(dt)
```

## Pembagian data
Data dibagi menjadi 3 (data full, Train, test)

```{r}
dt %>% filter(penumpang.tiba == 0) %>% dim() ## 5 data nilainya 0

### impute data backfill
dt %>% mutate(penumpang.tiba = ifelse(penumpang.tiba == 0, median(penumpang.tiba), penumpang.tiba)) -> dt

write.csv(dt, "D:\\IPB\\5\\MPDW\\data\\data_bpn_tiba.csv", row.names = FALSE)

dt.ts <- ts(dt$penumpang.tiba)
plot(dt.ts)
```

```{r}
train.ts <- dt.ts[1:round(0.8*length(dt.ts))]  %>% ts()
test.ts <- dt.ts[(round(0.8*length(dt.ts))+1):length(dt.ts)] %>% ts()

### plot
plot.full <- ggplot(dt, aes(x = tanggal, y = penumpang.tiba)) +
  geom_line() + 
  geom_line(data = dt %>% filter(tanggal %in% dt$tanggal[1:round(0.8*length(dt.ts))]), color = "red") +
  theme_bw() +
  xlab("Tanggal") +
  ylab("Penumpang Tiba") +
  ggtitle("Time Series Plot of Penumpang Tiba")
plot.full
```
Merah  data train , hitam  data test. Proses split sudah sesuai.

## Eksplorasi data full
```{r}
plot(train.ts)
```

Dari plot time series terlihat bahwa data yang kita hadapi cenderung tidak stasioner dalam rataan dan dalam ragam.

```{r}
index <- 1:length(train.ts)
bc <- boxcox(train.ts~index, lambda = seq(-2,5,by=0.01))
```
tidak stasioner dalam ragam
setelah di transformasi boxcox data menjadi stasioner dalam ragam

1.27 adalah nilai lambda yang terbaik

```{r}
train.ts.tf <- (train.ts)^(bc$x[which.max(bc$y)])
plot(train.ts.tf)
boxcox(train.ts.tf~index, lambda = seq(-2,5,by=0.01))
```
```{r}
adf.test(train.ts, alternative = "stationary")
```
tidak stasioner dalam rataan


### ACF PACF

```{r}
acf(train.ts)
```

ACF data menunjukan slowly tails off. baik pada biasa dan pada musiman.

```{r}
pacf(train.ts)
```

ACF Slowly tailfs off

```{r}
seasonplot(train.ts,30,main="Kalimantan Plane Passenger", ylab="Plane Passenger (person)", col=rainbow(18))
```


```{r}
adf.test(diff(train.ts,7), alternative = "stationary")
```


```{r}
### seasonal differencing
train.diff1 <- diff(train.ts,lag=30)
plot(train.diff1)
```
```{r}
adf.test(train.diff1, alternative = "stationary")
```
```{r}
index1 <- 1:length(train.diff1)
boxcox(train.diff1-(min(train.diff1)-1)~index1, lambda = seq(-2,2,by=0.01))
```


```{r}
acf(train.diff1)
```


```{r}
pacf(train.diff1,lag.max=72)
```



```{r}
eacf(train.diff1,ar.max=5,ma.max=5)
```
```{r}
train.diff2 <- diff(train.diff1,lag=1)
plot(train.diff2)
```
```{r}
train.diff3 <- diff(train.diff2,lag=7)
plot(train.diff3)
```


```{r}
acf(train.diff2)
```

```{r}
pacf(train.diff2)
```

```{r}
eacf(train.diff2,ar.max=5,ma.max=5)
```


kemungkinan model 

1.arima(0,1,4) (0,1,2)7
1.arima(0,1,1) (0,1,2)7
2.arima(3,1,0) (0,1,2)7
3 arima(3,1,1) (0,1,2)7
4 arima(2,1,4)(0,1,2)7


```{r}
model1 <- Arima(train.ts,order=c(0,1,4),seasonal=list(order=c(0,1,2),period=7))
summary(model1)
lmtest::coeftest(model1)
```


```{r}
model2 <- Arima(train.ts,order=c(0,1,1),seasonal=list(order=c(0,1,2),period=7))
summary(model2)
lmtest::coeftest(model2)
```

```{r}
model3 <- Arima(train.ts,order=c(3,1,0),seasonal=list(order=c(0,1,2),period=7))
summary(model3)
lmtest::coeftest(model3)
```

```{r}
model4 <- Arima(train.ts,order=c(2,1,4),seasonal=list(order=c(0,1,2),period=7))
summary(model4)
lmtest::coeftest(model4)
```



```{r}
model5 <- Arima(train.ts,order=c(3,1,0),seasonal=list(order=c(0,1,1),period=7))
summary(model5)
lmtest::coeftest(model5)
```
model 5 memberikan hasil terbaik

# overfitting
naikin seasonal
```{r}
model6 <- Arima(train.ts,order=c(0,1,2),seasonal=list(order=c(1,0,1),period=7))
summary(model6)
lmtest::coeftest(model6)
```

```{r}
model7 <- Arima(train.ts,order=c(0,1,2),seasonal=list(order=c(2,0,0),period=7))
summary(model7)
lmtest::coeftest(model7)
```

naikin biasa
```{r}
model8 <- Arima(train.ts,order=c(1,1,2),seasonal=list(order=c(1,0,0),period=7))
     summary(model8)
     lmtest::coeftest(model8)
```

```{r}
model9 <- Arima(train.ts,order=c(0,1,3),seasonal=list(order=c(1,0,0),period=7))
     summary(model9)
     lmtest::coeftest(model9)
```
model 6 terbaik.

```{r}
#Eksplorasi
sisaan <- model5$residuals
par(mfrow=c(2,2))
qqnorm(sisaan)
qqline(sisaan, col = "blue", lwd = 2)
plot(c(1:length(sisaan)),sisaan)
acf(sisaan)
pacf(sisaan)
par(mfrow = c(1,1))
```
#### Uji Formal

```{r}
#1) Sisaan Menyebar Normal
ks.test(sisaan,"pnorm") 
shapiro.test(sisaan)
#tak tolak H0 > sisaan menyebar normal
```

$H_0$ : Sisaan menyebar normal

$H_1$ : Sisaan tidak menyebar normal

Berdasarkan uji KS tersebut, didapat *p-value* yang lebih kecil dari taraf nyata 5% sehingga tolak $H_0$ dan menandakan bahwa sisaan tidak menyebar normal. 

```{r}
#2) Sisaan saling bebas/tidak ada autokorelasi
Box.test(sisaan, type = "Ljung") 
#tak tolak H0 > sisaan saling bebas
```

Selanjutnya akan dilakukan uji formal untuk kebebasan sisaan menggunakan uji Ljung-Box. Hipotesis yang digunakan adalah sebagai berikut.

$H_0$ : Sisaan saling bebas

$H_1$ : Sisaan tidak tidak saling bebas

Berdasarkan uji Ljung-Box tersebut, didapat *p-value* sebesar 0.4343 yang lebih besar dari taraf nyata 5% sehingga tak tolak $H_0$ dan menandakan bahwa sisaan saling bebas. 

```{r}
#3) Sisaan homogen
Box.test((sisaan)^2, type = "Ljung") 
#tak tolak H0 > sisaan homogen
```

Hipotesis yang digunakan untuk uji kehomogenan ragam adalah sebagai berikut.

$H_0$ : Ragam sisaan homogen

$H_1$ : Ragam sisaan tidak homogen

Berdasarkan uji Ljung-Box terhadap sisaan kuadrat tersebut, didapat *p-value* yang lebih kecil dari taraf nyata 5% sehingga tolak $H_0$ dan menandakan bahwa ragam sisaan tidak homogen. Hal ini berbeda dengan eksplorasi.

### Diagnostik Error

```{r}
plot(sisaan,type="l")
## ragam cenderung tidak homogen
```


## Uji ARCH-LM
```{r}
for(i in seq(2,24,2)){
  cat("Lags: ",i,"\n")
  print(ArchTest(sisaan, lags = i)$p.value)
}
```

```{r}
# minmax <- function(x) (x - min(x))/(max(x) - min(x))
# 
# sisaan <- minmax(sisaan)
# write.csv((sisaan), "D:\\IPB\\5\\MPDW\\data\\sisaan_bpn_tiba.csv", row.names = FALSE)
```

### GARCH

```{r}
res.arima211 <- model5$residuals
garch01=garch(x=res.arima211,order=c(0,1))
AIC(garch01)
lmtest::coeftest(garch01)
garch02=garch(x=res.arima211,order=c(0,2))
AIC(garch02)
lmtest::coeftest(garch02)
garch03=garch(x=res.arima211,order=c(0,3))
AIC(garch03)
lmtest::coeftest(garch03)
garch04=garch(x=res.arima211,order=c(0,4))
AIC(garch04)
lmtest::coeftest(garch04)
garch05=garch(x=res.arima211,order=c(0,5))
AIC(garch05)
lmtest::coeftest(garch05)
garch06=garch(x=res.arima211,order=c(0,6))
AIC(garch06)
garch07=garch(x=res.arima211,order=c(0,7))
AIC(garch07)
lmtest::coeftest(garch07)
garch08=garch(x=res.arima211,order=c(0,8))
AIC(garch08)
garch09=garch(x=res.arima211,order=c(0,9))
AIC(garch09)
garch10=garch(x=res.arima211,order=c(0,10))
AIC(garch10)
lmtest::coeftest(garch10)
garch11=garch(x=res.arima211,order=c(1,1))
AIC(garch11)
lmtest::coeftest(garch11)
garch12=garch(x=res.arima211,order=c(1,2))
AIC(garch12)
lmtest::coeftest(garch12)
garch13=garch(x=res.arima211,order=c(1,3))
AIC(garch13)
lmtest::coeftest(garch13)
```
```{r}
logLik(garch01)
logLik(model5)
```

```{r}
cv.garch01=garch01$fit[,1]^2
plot(cv.garch01)
length(cv.garch01)
```

```{r}

argar.res = garch11$residuals

## std residuals
# std.residuals <- model5$residuals/sd(model5$residuals)
# plot(std.residuals,type="l")

# write.csv(std.residuals, "D:\\IPB\\5\\MPDW\\data\\std_res_bpn_tiba.csv", row.names = FALSE)
```

```{r}
scale(train.ts)
hasil.hybrid <- scale(train.ts) + argar.res


## reverse the scale(train.ts) process
hasil.hybrid <- hasil.hybrid * sd(train.ts) + mean(train.ts)

plot(hasil.hybrid,type="l")
plot(model5$fitted)

```
### Diagnostik pt2

```{r}

ggplot()+
  geom_line(data = train.ts, aes(x = time(train.ts), y = train.ts), color = "blue") +
  geom_line(data = hasil.hybrid, aes(x = time(hasil.hybrid), y = hasil.hybrid), color = "red") 

error_after_garch <- train.ts - hasil.hybrid

plot(error_after_garch,type="l")

length(train.ts)
length(hasil.hybrid)
hasilargar2 <- scale(model5$fitted) + argar.res
hasilargar2 <- hasilargar2 * sd(train.ts) + mean(train.ts)
accuracy(train.ts,hasilargar2)

error_after_garch <- train.ts - hasilargar2

```
```{r}
ks.test(error_after_garch,"pnorm")
```

```{r}
shapiro.test(error_after_garch)
```
```{r}
Box.test(error_after_garch, type = "Ljung") 
```

```{r}
Box.test((error_after_garch)^2, type = "Ljung") 
```
```{r}
acf(error_after_garch)
```


```{r}


ggplot()+
  geom_line(data = train.ts, aes(x = time(train.ts), y = train.ts), color = "blue") +
  geom_line(data = hasilargar2, aes(x = time(hasilargar2), y = hasilargar2), color = "red") 

```

```{r}
error_after_garch2 <- train.ts - hasilargar2
```

```{r}
shapiro.test(error_after_garch2)
```
```{r}
Box.test(error_after_garch2, type = "Ljung") 
```
```{r}
Box.test((error_after_garch2)^2, type = "Ljung") 
```
### Prediction Performance
```{r}
forecast1 <- forecast(model5, h = length(test.ts))
ramalan <- forecast1$mean %>% ts()
length(forecast1$mean)
length(test.ts)
accuracy(ramalan,test.ts)

ggplot()+
  geom_line(data = test.ts, aes(x = time(test.ts), y = test.ts), color = "blue") +
  geom_line(data = ramalan, aes(x = time(ramalan), y = ramalan), color = "red") 

### forecast garch01
fitgar <- garchFit(~garch(1,1), data = scale(model5$residuals), trace = F)
forecast2 <- predict(fitgar, n.ahead = 114,trace=F)

tail(forecast2)
error_prd <- forecast2$meanError * sd(model5$residuals) + mean(model5$residuals)
ramalan2 <- ramalan + error_prd

length(ramalan)
length(error_prd)

ggplot()+
  geom_line(data = test.ts, aes(x = time(test.ts), y = test.ts), color = "blue") +
  geom_line(data = ramalan2, aes(x = time(ramalan2), y = ramalan2), color = "red") 

accuracy(ramalan2,test.ts)
```

```{r}

```





















