---
title: "bismillah"
author: "Indra Mahib Zuhair Riyanto"
date: "`r Sys.Date()`"
output: html_document
---

```{r}
library(ggplot2)
library(tsibble)
library(tseries)
library(MASS)
library(forecast)
library(graphics)
library(TTR)
library(TSA)
library(dplyr)
library(FinTS)
library(fGarch)
library(rugarch)
```

## Load Data

```{r}
dt <- read.csv("D:\\IPB\\5\\MPDW\\project\\5 data\\2019-2024.csv")
head(dt)
```

```{r}
dt <- dt %>% filter(ID.Prasarana=="BPN") %>% 
  select(Tanggal, Penumpang.Berangkat, Penumpang.Tiba) %>% 
  rename(tanggal = Tanggal, brgkt = Penumpang.Berangkat, tiba = Penumpang.Tiba)
dt$tanggal <- as.Date(dt$tanggal, format = "%Y-%m-%d")
str(dt)
```
## Eksplorasi
```{r}
ggplot(dt, aes(tanggal, brgkt)) +
  geom_line() +
  geom_line(aes(tanggal, tiba), color = "red") 
```

```{r}

dt %>% filter(tanggal >= "2022-09-30") %>% 
  ggplot(aes(tanggal, brgkt)) +
  geom_line() +
  geom_line(aes(tanggal, tiba), color = "red") 

dt %>% filter(tanggal >= "2023-01-01") %>% 
  ggplot(aes(tanggal, brgkt)) +
  geom_line() +
  geom_line(aes(tanggal, tiba), color = "red") 

dt.ts <- dt %>% filter(tanggal >= "2022-09-30")
```

```{r}
dt.ts %>% filter(brgkt==0 | tiba==0)
```
```{r}
for(i in 1:dim(dt.ts)[1]){
  if(dt.ts$brgkt[i]==0){
    dt.ts$brgkt[i] <- (dt.ts$brgkt[i-1] + dt.ts$brgkt[i+1])/2
    dt.ts$tiba[i] <- (dt.ts$tiba[i-1] + dt.ts$tiba[i+1])/2
  }
}
```


```{r}
dt.ts$passenger <- dt.ts$brgkt + dt.ts$tiba
```


```{r}
dt.ts %>% 
  ggplot()+
  geom_line(aes(tanggal, (passenger)))

write.csv(dt, "D:\\IPB\\5\\MPDW\\project\\5 data\\2023-2024.csv")
```


```{r}
dt.ts.ts <- ts(dt.ts$passenger)
```

## Train Test Split
```{r}
train.ts <- dt.ts.ts[1:(round(length(dt.ts.ts)*0.83))] %>% ts()
test.ts <- dt.ts.ts[((round(length(dt.ts.ts)*0.83)+1)):length(dt.ts.ts)] %>% ts()

## plot data train and test
ggplot()+
  geom_line(aes(x=1:length(train.ts), y=train.ts), color="blue")+
  geom_line(aes(x=(1:length(test.ts)+length(train.ts)), y=test.ts), color="red")
```

## Stasioner ?

```{r}
acf(train.ts)
```



```{r}
index.train <- 1:length(train.ts)
boxcox(train.ts~index.train, lambda = seq(-2, 2, 0.1))
```

```{r}
adf.test(train.ts, alternative = "stationary")
```

Secara umum kestasioneran dari data sudah terpenuhi. Namun plot ACF menunjukan pola slowly tails off

### Differencing Biasa

```{r}
train.diff1 <- diff(train.ts)
plot(train.diff1)
```

```{r}
index.train.diff1 <- 1:length(train.diff1)
boxcox(train.diff1 - (min(train.diff1)-1)~index.train.diff1, lambda = seq(-2, 2, 0.1))
```
```{r}
acf(train.diff1,lag.max=60)
```
musiman masih bleum stasioner

### Differencing Musiman

```{r}
train.diff2 <- diff(train.diff1, lag=7)
plot(train.diff2)
```

```{r}
index.train.diff2 <- 1:length(train.diff2)
boxcox(train.diff2 - (min(train.diff2)-1)~index.train.diff2, lambda = seq(-2, 2, 0.05))
```
```{r}
adf.test(train.diff2, alternative = "stationary")
```


## Identifikasi Model
```{r}
auto.arima(train.diff2)
```

```{r}
acf(train.diff2,lag.max=60)
pacf(train.diff2,lag.max=60)
eacf(train.diff2,ar.max=10,ma.max=10)
```
Model tentatif

ARIMA(0,1,2)(0,1,0)7 -> from auto arima
ARIMA(2,1,0)(0,1,1)7 assuming pacf cutoff
ARIMA(0,1,2)(0,1,1)7 assuming acf cutoff
ARIMA(2,1,2)(0,1,1)7 gabungan acf pacf
ARIMA(1,1,3)(0,1,1)7 eacf

## Fitting Model
### Model 1
```{r}
model1 <- Arima(train.ts, order=c(0,1,2), seasonal = list(order=c(0,1,0), period=7))
summary(model1)
lmtest::coeftest(model1)
```
### Model 2
```{r}
model2 <- Arima(train.ts, order=c(2,1,0), seasonal = list(order=c(0,1,1), period=7))
summary(model2)
lmtest::coeftest(model2)
```

### Model 3
```{r}
model3 <- Arima(train.ts, order=c(0,1,2), seasonal = list(order=c(0,1,1), period=7))
summary(model3)
lmtest::coeftest(model3)
```
### Model 4
```{r}
model4 <- Arima(train.ts, order=c(2,1,2), seasonal = list(order=c(0,1,1), period=7))
summary(model4)
lmtest::coeftest(model4)
```
### Model 5
```{r}
model5 <- Arima(train.ts, order=c(1,1,2), seasonal = list(order=c(0,1,1), period=7))
summary(model5)
lmtest::coeftest(model5)
```
### Kesimpulan
Model 3 terbaik. kita overfitting.

## Overfitting
### Komponen Biasa
```{r}
model6 <-Arima(train.ts, order=c(1,1,2), seasonal = list(order=c(0,1,1), period=7))
summary(model6)
lmtest::coeftest(model6)
```

```{r}
model7 <- Arima(train.ts, order=c(0,1,3), seasonal = list(order=c(0,1,1), period=7))
summary(model7)
lmtest::coeftest(model7)
```
### Musiman
```{r}
model8 <- Arima(train.ts, order=c(0,1,2), seasonal = list(order=c(0,1,2), period=7))
summary(model8)
lmtest::coeftest(model8)
```
```{r}
model9 <- Arima(train.ts, order=c(0,1,2), seasonal = list(order=c(1,1,1), period=7))
summary(model9)
lmtest::coeftest(model9)
```
### Kesimpulan (MOD3)
Model 3 tetap terbaik

## Diagnostik Sisaan
```{r}
sisaan <- model3$residuals
qqnorm(sisaan)
qqline(sisaan, col = "blue", lwd = 2)
plot(c(1:length(sisaan)),sisaan)
acf(sisaan)
pacf(sisaan)

write.csv(sisaan, "D:\\IPB\\5\\MPDW\\project\\5 data\\sisaan_sarima.csv")
```

```{r}
ks.test(sisaan,"pnorm")
```

```{r}
Box.test(sisaan, type="Ljung-Box")
```
```{r}
Box.test(sisaan, type="Ljung-Box", lag=7)
```

```{r}
Box.test(sisaan^2, type="Ljung-Box")
```
### Kesimpulan
Ragam sisaan tidak homogen dan tidak menyebar normal

## ARCH-LM Test
```{r}
for(i in seq(1,10,1)){
  cat("Lags: ",i,"\n")
  print(ArchTest(sisaan, lags = i)$p.value)
}
```
### Kesimpulan
Ada efek ARCH yang berkepanjang , membuat kita menduga bahwa ada GARCH pada sisaan

## GARCH
### Trial and Eror
```{r}
minmax <- function(x){
  return((x-min(x))/(max(x)-min(x)))
}
```
### GARCH(1,1)
```{r}
garch11 <- garchFit(~garch(1,1), data = (sisaan), trace = F)
summary(garch11)
```


```{r}
set.seed(31)
eps.train <- rnorm(length(train.ts), mean = 0, sd =1)
```

```{r}
epsilon.train <- sqrt(garch11@sigma.t) * eps.train
hasil.hybrid1 <- model3$fitted + epsilon.train 
```

### Evaluation Train

```{r}
# calculate mape
mape <- function(actual, forecast){
  return(mean(abs((actual - forecast)/actual)))
}

mape(train.ts, model3$fitted) * 100
mape(train.ts, hasil.hybrid1) * 100

```
### Prediction

```{r}
mean.predict = forecast(model3, h = length(test.ts))$mean
garch.predict = predict(garch11, n.ahead = length(test.ts))
garch.predict
eps.test <- rnorm(length(test.ts), mean = 0, sd =1)
epsilon.test <- garch.predict$standardDeviation * eps.test
predict.hybrid1 <- mean.predict + epsilon.test
```

```{r}
accuracy(ts(predict.hybrid1), ts(test.ts))
accuracy(ts(mean.predict), (test.ts))
```
```{r}
ggplot()+
  geom_line(aes(x=1:length(test.ts), y=test.ts), color="red")+
  geom_line(aes(x=1:length(predict.hybrid1), y=predict.hybrid1), color="blue")+
  geom_line(aes(x=1:length(mean.predict), y=mean.predict), color="green")
```

## Decomposition
```{r}
train.ts.dc <- ts(train.ts, frequency = 365)
train.ts.year <- ts(train.ts.dc, frequency = 365)
decomp_train <- decompose(train.ts.dc)
```

### Plot Decomposition
```{r}
plot(decomp_train)
```
```{r}
train.seasonal <- decomp_train$seasonal
acf(train.seasonal)
```
```{r}
pacf(train.seasonal)
```

```{r}
seasonal <- Arima(train.seasonal, order=c(0,0,0), seasonal = list(order=c(3,0,0), period=7))
```


