---
title: "Eksplorasi 1"
author: "Indra Mahib Z. R"
date: "`r Sys.Date()`"
output: html_document
---

```{r}
library(ggplot2)
library(dplyr)
library(tseries)
library(MASS)
library(lmtest)
library(TSA)
library(forecast)
```

## Data

```{r}
dt<-read.csv("D:\\IPB\\5\\MPDW\\data\\dt_BPN_impute.csv")
str(dt)
```
```{r}
names(dt) <- c("tanggal","penumpang")
dt$tanggal <- as.Date(dt$tanggal, format = "%Y-%m-%d")
str(dt)
```

## Eksplorasi
### TS Plot
```{r}
dt.ts <- ts(dt$penumpang)
plot(dt.ts)
```
### ACF PACF
```{r}
par(mfrow=c(1,2))
acf(dt.ts)
pacf(dt.ts)
```
ACF cenderung tails off slowly

```{r}
adf.test(dt.ts)
```
tolak H0 data stasioner
```{r}
index1 <- c(1:length(dt.ts))
boxcox(dt.ts~index1)
```
Tidak homogen dalam ragam kita lakukan proses transformasi dengan nilai lambda 0 maka trasnfromasi yang tepat adalah log

## Transformasi

```{r}
dt.ts.log <- log(dt.ts)
par(mfrow=c(1,2))
plot(dt.ts)
plot(dt.ts.log)
```

```{r}
boxcox(dt.ts.log~index1,lambda= seq(-2,5,0.1))
```
sudah memuat angka 1

### Differencing

```{r}
dt.ts.diff <- diff(dt.ts.log,differences = 1)
plot(dt.ts.diff)
dt.ts.diff <- dt.ts.diff + 1
index2 <- c(1:length(dt.ts.diff))
boxcox(dt.ts.diff~index2,lambda= seq(-2,5,1)) ## aman
```



### ACF PACF

```{r}
par(mfrow=c(1,2))
acf(dt.ts.diff)
pacf(dt.ts.diff)
```
model tentatif yang mungkin dapat dibentuk adalah AR(3) atau MA(1)

```{r}
eacf(dt.ts.diff)
```
model tentatif yang mungkin bisa dibentuk adalah ARIMA(1,1,2) atau ARIMA (1,1,3)

## Modelling
```{r}
dt.ts.diff <- dt.ts.diff - 1
model1 <- arima(dt.ts.diff,order = c(0,0,3))
model2 <- arima(dt.ts.diff,order = c(0,0,1))
model3 <- arima(dt.ts.diff,order = c(1,0,2))
model4 <- arima(dt.ts.diff,order = c(1,0,3))
```

### Model 1
```{r}
model1 ## 2/4 sig
coeftest(model1) 
```
### Model 2
```{r}
model2 ## 1/2
coeftest(model2) 
```
```{r}
model3 ## intersep ngga
coeftest(model3) 
```
```{r}
model4 ## 4/5 signifikan
coeftest(model4) 
```
## Diagnostik MA(1)

```{r}
tsdiag(model2)
```

