---
title: "sarima-garch"
author: "Indra Mahib Zuhair Riyanto"
date: "`r Sys.Date()`"
output: html_document
---

```{r }
library(ggplot2)
library(tsibble)
library(tseries)
library(MASS)
library(forecast)
library(graphics)
library(TTR)
library(TSA)
library(dplyr)
library(FinTS)
library(fGarch)
library(rugarch)
```

## Data

```{r}
dt <- read.csv("D:\\IPB\\5\\MPDW\\project\\5 data\\2023-2024.csv")
head(dt)
tail(dt)
```
### Check Missing Date
```{r}
date.range <- seq(min(dt$tanggal), max(dt$tanggal), by = "day")
missing.date <- date.range[!date.range %in% dt$tanggal]
missing.date
```
```{r}
dt1 <- left_join (data.frame(date.range), dt, by = c("date.range"="tanggal"))
summary(dt1)

median.brgkt = median(dt1$brgkt, na.rm = TRUE)
median.tiba = median(dt1$tiba, na.rm = TRUE)

dt2 <- dt1 %>% mutate(brgkt = ifelse(is.na(brgkt), median.brgkt + round(runif(1,-100,100)), brgkt),
                      tiba = ifelse(is.na(tiba), median.tiba+round(runif(1,-100,100)), tiba))

dt2$passenger <- dt2$brgkt + dt2$tiba
summary(dt2)

dt2 <- dt2 %>% select(-X)

#write.csv(dt2, "D:\\IPB\\5\\MPDW\\project\\5 data\\2023-2024-fixed.csv", row.names = FALSE)
```


### Formatting

```{r}
dt <- dt2
names(dt)[1] <- 'tanggal'
dt$tanggal <- as.Date(dt$tanggal, format = "%Y-%m-%d")
```

## Eksplorasi
```{r}
ggplot(dt, aes(tanggal, brgkt)) +
  geom_line() +
  geom_line(aes(tanggal, tiba), color = "red") 
```


```{r}
dt.ts <- ts((dt$passenger))
plot((dt.ts))
```

### Train Test Split
```{r}
train.ts <- dt.ts[1:(round(length(dt.ts)*0.90)+3)] %>% ts()
test.ts <- dt.ts[((round(length(dt.ts)*0.90)+4)):length(dt.ts)] %>% ts()

## plot data train and test
ggplot()+
  geom_line(aes(x=1:length(train.ts), y=train.ts), color="blue")+
  geom_line(aes(x=(1:length(test.ts)+length(train.ts)), y=test.ts), color="red")
```
train test split process sudah sesuai.

## Eksplorasi Train Data

```{r}
acf(train.ts)
```
data yang kita miliki memiliki acf yang very slowly tails off mengindikasikan data yang tidak stasioner.

```{r}
adf.test(train.ts)
```
Hasil adf.test menunjukan tolak H0 yang artinya data sudah stasioner. Walaupun begitu, kita akan tetap menganggap data tidak staisoner dalam rataan

```{r}
index.train <- 1:length(train.ts)
bc.train.ts <- boxcox(train.ts - (min(train.ts)-1) ~ index.train, lambda = seq(-2, 2, 0.1))
```

Boxcox  mengandung nilai 1 tidak perlu di transformasi


```{r}
acf(train.ts)
```


### Differencing

```{r}
train.diff1 <- diff(train.ts,lag=1)
plot(train.diff1)
```

hasil differencing menunjukan data yang kita miliki sudah stasioner dalam rataan.

```{r}
adf.test(train.diff1)
```
Sudah stasioner dalam rataan.

```{r}
index.train.diff1 <- 1:length(train.diff1)
bc.train.diff1 <- boxcox(train.diff1 - (min(train.diff1)-1) ~ index.train.diff1, lambda = seq(-2, 2, 0.1))
```


Boxcox mengandung angka 1 sehingga sudah tidak memerlukan transformasi.

```{r}
acf(train.diff1,lag.max=70)
```



ACF pada kelipatan 7 cenderung slowly tails off. kita lakukan differeincing lag 7

```{r}
train.diff2 <- diff(train.diff1,lag=7)
plot(train.diff2)
```

```{r}
acf(train.diff2,lag.max=50)
```

```{r}
pacf(train.diff2,lag.max=80)
```

```{r}
index.diff2 <- 1:length(train.diff2)
bc.tain.diff2 <- boxcox(train.diff2 - (min(train.diff2)-1) ~ index.diff2, lambda = seq(-2, 2, 0.01))
```

tidak mengandung 1 sehingga perlu transformasi

```{r}
train.diff3 <- diff(train.diff2,7)
plot(train.diff3)
```



## Identifikasi Model
```{r}
acf(train.diff2,lag.max = 65)
pacf(train.diff2,lag.max=50)
eacf(train.diff2)
```


```{r}
auto.arima(train.diff2)
```

ARIMA(0,1,2)(0,1,0)7 
ARIMA(0,1,2)(0,1,1)7 
ARIMA(3,1,0)(0,1,1)7 
ARIMA(3,1,2)(0,1,1)7
ARIMA(4,1,1)(0,1,1)7 

```{r}
model1 <- Arima(train.ts, order = c(0,1,2), seasonal = list(order = c(0,1,0), period = 7))
summary(model1)
lmtest::coeftest(model1)
```
```{r}
model2 <- Arima(train.ts, order = c(0,1,2), seasonal = list(order = c(0,1,1), period = 7))
summary(model2)
lmtest::coeftest(model2)
```

```{r}
model3 <- Arima(train.ts, order = c(3,1,0), seasonal = list(order = c(0,1,1), period = 7))
summary(model3)
lmtest::coeftest(model3)
```

```{r}
model4 <- Arima(train.ts, order = c(3,1,2), seasonal = list(order = c(0,1,1), period = 7))
summary(model4)
lmtest::coeftest(model4)
```
```{r}
model5 <- Arima(train.ts, order = c(4,1,1), seasonal = list(order = c(0,1,1), period = 7))
summary(model5)
lmtest::coeftest(model5)

```

terbaik model 2
ARIMA(1,1,1)(0,2,1)7

### Overfitting

```{r}
model6 <- Arima(train.ts, order = c(1,1,2), seasonal = list(order = c(0,1,1), period = 7))
summary(model6)
lmtest::coeftest(model6)
```
```{r}
model7 <- Arima(train.ts, order = c(0,1,3), seasonal = list(order = c(0,1,1), period = 7))
summary(model7)
lmtest::coeftest(model7)
```
```{r}
model8 <- Arima(train.ts, order = c(0,1,2), seasonal = list(order = c(1,1,1), period = 7))
summary(model8)
lmtest::coeftest(model8)
```
```{r}
model9 <- Arima(train.ts, order = c(0,1,2), seasonal = list(order = c(0,1,2), period = 7))
summary(model9)
lmtest::coeftest(model9)
```

```{r}
model10 <- Arima(train.ts, order = c(1,1,1), seasonal = list(order = c(0,2,2), period = 7))
summary(model10)
lmtest::coeftest(model10)
```
model 2
012 011 7

## Diagnostik sisaan

```{r}
sisaan <- model2$residuals
qqnorm(sisaan)
qqline(sisaan, col = "blue", lwd = 2)
plot(c(1:length(sisaan)),sisaan,type='l')
acf(sisaan)
pacf(sisaan)
```

```{r}
shapiro.test(sisaan)
```


```{r}
Box.test(sisaan, type = "Ljung-Box")
```
```{r}
Box.test(sisaan^2, type = "Ljung-Box")
```
### Uji Efek ARCH LM
```{r}
for(i in seq(1,20,1)){
  cat("Lags: ",i,"\n")
  print(ArchTest(sisaan, lags = i)$p.value)
}
```

## GARCH
```{r}
lebaran <- ifelse(dt$r2023 | dt$r2024,1,0)

spec <- ugarchspec(mean.model = list(armaOrder = c(0, 0)),
                   variance.model = list(model = "sGARCH", garchOrder = c(1, 1),external.regressors = matrix(lebaran[1:578])),distribution.model = "norm")

fit11 <- ugarchfit(spec, data = sisaan)
plot(fit11,which=1)
fit11@fit$fitted.values

eps_train <- rnorm(length(train.ts),0,1)
epsilon_train <- fit11@fit$sigma * scale(model2$residuals)

shapiro.test(eps_train)
Box.test(eps_train, type = "Ljung-Box")
Box.test(eps_train^2, type = "Ljung-Box")

accuracy(model2$fitted, train.ts)
accuracy(model2$fitted+epsilon_train, train.ts)

```

```{r}
forecast.sarima <- forecast::forecast(model2, h = length(test.ts))
plot(forecast.sarima)

accuracy(ts(forecast.sarima$mean), ts(test.ts))
```

```{r}

forecast.garch <- ugarchforecast(fit11, n.ahead = length(test.ts))

sigma.forecast <- sigma(forecast.garch)
plot(sigma.forecast)
set.seed(31)
eps_test <- rdist(distribution = "norm", length(test.ts), mu = 0, sigma = 1)
epsilon_test <- sigma.forecast 
plot(epsilon_test)

accuracy(ts(forecast.sarima$mean +epsilon_test), ts(test.ts))

```














