---
title: "arima-garch"
author: "Indra Mahib Zuhair Riyanto"
date: "`r Sys.Date()`"
output: html_document
---

```{r }
library(ggplot2)
library(tsibble)
library(tseries)
library(MASS)
library(forecast)
library(graphics)
library(TTR)
library(TSA)
library(dplyr)
library(FinTS)
library(fGarch)
library(rugarch)
```

## Data

```{r}
dt <- read.csv("D:\\IPB\\5\\MPDW\\project\\5 data\\2023-2024-fixed.csv")
head(dt)
names(dt)[1] <- "tanggal"
```

### Data Selection
```{r}
dt <- dt %>% filter(ID.Prasarana=="BPN") %>% 
  select(Tanggal, Penumpang.Berangkat, Penumpang.Tiba) %>% 
  rename(tanggal = Tanggal, brgkt = Penumpang.Berangkat, tiba = Penumpang.Tiba)
str(dt)
```

### Formatting

```{r}
dt$tanggal <- as.Date(dt$tanggal, format = "%Y-%m-%d")
```

## Eksplorasi
```{r}
ggplot(dt, aes(tanggal, brgkt)) +
  geom_line() +
  geom_line(aes(tanggal, tiba), color = "red") 
```
Ada beberapa yang memiliki nilai 0. Perlu di telusuri mengapa hal ini terjadi.

```{r}
dt %>% filter(brgkt==0 | tiba==0)
```
terdapat 5 data yang memiliki nilai 0. Tidak ada berita yang mengidikasikan bandara ditutup pada tanggal yang bersangkutan. Maka, data ini dianggap sebagai data yang hilang dan perlu diimputasi.

```{r}
# Imputasi dengan Median
dt <- dt %>% mutate(brgkt = ifelse(brgkt==0, median(brgkt,na.rm=T), brgkt),
                    tiba = ifelse(tiba==0, median(tiba,na.rm=T), tiba))

for(i in 1:dim(dt)[1]){
  if(dt$brgkt[i]==0){
    dt$brgkt[i] <- (dt$brgkt[i-1] + dt$brgkt[i+1])/2
    dt$tiba[i] <- (dt$tiba[i-1] + dt$tiba[i+1])/2
  }
}
## Plot untuk cek
ggplot(dt, aes(tanggal, brgkt)) +
  geom_line() +
  geom_line(aes(tanggal, tiba), color = "red") 

```

Sudah aman.

```{r}
dt$passenger <- dt$brgkt + dt$tiba
summary(dt)

#write.csv(dt, "D:\\IPB\\5\\MPDW\\data\\passenger.csv")
```

```{r}
ggplot(dt, aes(tanggal, passenger)) +
  geom_line()
```
Data yang kita miliki memiliki fluktuasi yang cukup tinggi. Ini mengingingidikasikan data yang kita miliki tidak stasioner. 

Untuk mempermudah perhitungan. Kita akan menggunakan data yang telah di standarisasi.

### Cek Ragam

#### Split 7
```{r}
ggplot()+
  geom_line(aes(x=1:length(dt$passenger), y=dt$passenger), color="blue")+
  geom_line(aes(x=1:60,y=dt$passenger[1:60]), color="red")+
  geom_line(aes(x=61:140,y=dt$passenger[61:140]), color="green")+
  geom_line(aes(x=141:270,y=dt$passenger[141:270]), color="orange")+
  geom_line(aes(x=271:360,y=dt$passenger[271:360]), color="purple")+
  geom_line(aes(x=361:420,y=dt$passenger[361:420]), color="black")+
  geom_line(aes(x=421:488,y=dt$passenger[421:488]), color="yellow")+
  geom_line(aes(x=489:542,y=dt$passenger[489:542]), color="pink")

split1 <- dt$passenger[1:60]
split2 <- dt$passenger[61:140]
split3 <- dt$passenger[141:270]
split4 <- dt$passenger[271:360]
split5 <- dt$passenger[361:420]
split6 <- dt$passenger[421:488]
split7 <- dt$passenger[489:542]

var(split1)
var(split2)
var(split3)
var(split4)
var(split5)
var(split6)
var(split7)

data.split.long <- data.frame(
  split = rep(1:7, c(60,80,130,90,60,68,54)),
  passenger = c(split1,split2,split3,split4,split5,split6,split7)
)

split<- c(var(split1),var(split2),var(split3),var(split4),var(split5),var(split6),var(split7))

df.var.split <- data.frame(split = c(1:7), var = split)
df.var.split

bartlett.test(passenger~split, data = data.split.long)

```


```{r}
dt.ts <- ts((dt$passenger))
plot((dt.ts))
```

### Train Test Split
```{r}
train.ts <- dt.ts[1:round(length(dt.ts)*0.90)+1] %>% ts()
test.ts <- dt.ts[(round(length(dt.ts)*0.90)+2):length(dt.ts)] %>% ts()

## plot data train and test
ggplot()+
  geom_line(aes(x=1:length(train.ts), y=train.ts), color="blue")+
  geom_line(aes(x=(1:length(test.ts)+length(train.ts)), y=test.ts), color="red")
```
train test split process sudah sesuai.

## Transform
```{r}
train.tf <- train.ts^(1.12)
plot(train.tf)
```

### Eksplorasi Tf
```{r}
acf(train.tf)
```
```{r}
adf.test(train.tf)
```
```{r}
index.train <- 1:length(train.tf)
bc.train.tf <- boxcox(train.tf - (min(train.tf)-1) ~ index.train, lambda = seq(-2, 2, 0.1))
```
```{r}
tf.diff1 <- diff(train.tf,lag=1)
acf(tf.diff1)

tf.diff2 <- diff(tf.diff1,lag=7)
acf(tf.diff2)
pacf(tf.diff2,lag.max=40)

```

### Model TF
```{r}
model1.tf <- Arima(train.tf, order = c(0,1,2), seasonal = list(order = c(0,1,1), period = 7))
summary(model1.tf)
```
```{r}
model2.tf <- Arima(train.tf, order = c(3,1,0), seasonal = list(order = c(0,1,1), period = 7))
summary(model2.tf)
lmtest::coeftest(model2.tf)
```
```{r}
sisaan.tf<- model1.tf$residuals
shapiro.test(sisaan.tf)
Box.test(sisaan.tf, type = "Ljung-Box")

```




## Eksplorasi Train Data

```{r}
acf(train.ts)
```
data yang kita miliki memiliki acf yang very slowly tails off mengindikasikan data yang tidak stasioner.

```{r}
adf.test(train.ts)
```
Hasil adf.test menunjukan tolak H0 yang artinya data sudah stasioner. Walaupun begitu, kita akan tetap menganggap data tidak staisoner dalam rataan

```{r}
index.train <- 1:length(train.ts)
bc.train.ts <- boxcox(train.ts - (min(train.ts)-1) ~ index.train, lambda = seq(-2, 2, 0.1))
```

Boxcox mengandung nilai 1 yang mengindikasikan data yang kita miliki tidak memerlukan transformasi dan stasioner dalam ragam.

### Differencing

```{r}
train.diff1 <- diff(train.ts,lag=1)
plot(train.diff1)
```

hasil differencing menunjukan data yang kita miliki sudah stasioner dalam rataan.

```{r}
adf.test(train.diff1)
```
Sudah stasioner dalam rataan.

```{r}
index.train.diff1 <- 1:length(train.diff1)
bc.train.diff1 <- boxcox(train.diff1 - (min(train.diff1)-1) ~ index.train.diff1, lambda = seq(-2, 2, 0.1))
```


Boxcox mengandung angka 1 sehingga sudah tidak memerlukan transformasi.

## Identifikasi Model
```{r}
acf(train.diff1,lag.max=60)
pacf(train.diff1)
eacf(train.diff1)
```


```{r}
train.diff2 <- diff(train.diff1,lag=7)
plot(train.diff2)
```

```{r}
acf(train.diff2,lag.max=60)
```
```{r}
pacf(train.diff2)
```

```{r}
index.train.diff2 <- 1:length(train.diff2)
bc.train.diff2 <- boxcox(train.diff2 - (min(train.diff2)-1) ~ index.train.diff2, lambda = seq(-2, 2, 0.1))

```


Boxcox mengandung angka 1 sehingga sudah tidak memerlukan transformasi.


ARIMA(2,1,0)(0,1,0)7
ARIMA(0,1,2)(0,1,1)7
ARIMA(3,1,0)(0,1,1)7
ARIMA(3,1,2)(0,1,1)7
ARIMA(1,1,3)(0,1,1)7

```{r}
model1 <- Arima(train.ts, order = c(2,1,0), seasonal = list(order = c(0,1,0), period = 7))
summary(model1)
lmtest::coeftest(model1)
```
```{r}
model2 <- Arima(train.ts, order = c(0,1,2), seasonal = list(order = c(0,1,1), period = 7))
summary(model2)
lmtest::coeftest(model2)
```
```{r}
model3 <- Arima(train.ts, order = c(3,1,0), seasonal = list(order = c(0,1,1), period = 7))
summary(model3)
lmtest::coeftest(model3)
```
```{r}
model4 <- Arima(train.ts, order = c(3,1,2), seasonal = list(order = c(0,1,1), period = 7))
summary(model4)
lmtest::coeftest(model4)
```
```{r}
model5 <- Arima(train.ts, order = c(1,1,3), seasonal = list(order = c(0,1,1), period = 7))
summary(model5)
lmtest::coeftest(model5)

```

ARIMA(0,1,2)(0,1,1)[7] 

### Overfitting

```{r}
model6 <- Arima(train.ts, order = c(1,1,2), seasonal = list(order = c(0,1,1), period = 7))
summary(model6)
lmtest::coeftest(model6)
```
```{r}
model7 <- Arima(train.ts, order = c(0,1,3), seasonal = list(order = c(0,1,1), period = 7))
summary(model7)
lmtest::coeftest(model7)
```
```{r}
model8 <- Arima(train.ts, order = c(0,1,2), seasonal = list(order = c(0,1,2), period = 7))
summary(model8)
lmtest::coeftest(model8)
```
```{r}
model9 <- Arima(train.ts, order = c(0,1,2), seasonal = list(order = c(1,1,1), period = 7))
summary(model9)
lmtest::coeftest(model9)
```
Model 2 tetap terbaik 
ARIMA(0,1,2)(0,1,1)[7]

## Diagnostik sisaan

```{r}
sisaan <- model2$residuals
qqnorm(sisaan)
qqline(sisaan, col = "blue", lwd = 2)
plot(c(1:length(sisaan)),sisaan)
acf(sisaan,lag.max=60)
pacf(sisaan,lag.max = 60)
```

```{r}
shapiro.test(sisaan)
```


```{r}
Box.test(sisaan, type = "Ljung-Box")
```
```{r}
Box.test(sisaan^2, type = "Ljung-Box")
```
```{r}
bc.sisaan <- boxcox(sisaan - (min(sisaan)-1) ~ index.train, lambda = seq(-2, 2, 0.1))

bc.sisaan$x[which.max(bc.sisaan$y)]

```

### Hasil TF
```{r}
train.tf <- train.ts^1.56
model.tf <- Arima(train.tf, order = c(0,1,2), seasonal = list(order = c(0,1,1), period = 7))
summary(model.tf)
lmtest::coeftest(model.tf)
```
### Sisaan TF
```{r}
sisaan.tf <- model.tf$residuals
shapiro.test(sisaan.tf)
Box.test(sisaan.tf, type = "Ljung-Box")
Box.test(sisaan.tf^2, type = "Ljung-Box")
```


### Uji Efek ARCH LM
```{r}
for(i in seq(2,24,2)){
  cat("Lags: ",i,"\n")
  print(ArchTest(sisaan, lags = i)$p.value)
}
```

## ARCH
```{r}
spec10 <- ugarchspec(variance.model = list(model = "sGARCH", garchOrder = c(1,1)), distribution.model = "norm")

fit10 <- ugarchfit(spec10, data = sisaan,solver = "hybrid")
fit10

cek1 <- fit10@fit$sigma

hybrid1 <- cek1 + model2$fitted

ggplot()+
  geom_line(aes(x=1:length(train.ts), y=train.ts), color="blue")+
  geom_line(aes(x=1:length(hybrid1), y=hybrid1), color="red")

accuracy(hybrid1, train.ts)
accuracy(model2$fitted, train.ts)

garch.pred <- ugarchforecast(fit10, n.ahead = 61)

garch.pred1 <- as.numeric(garch.pred@forecast$seriesFor)

sarima.pred <- forecast::forecast(model2, h=53)

hybrid2 <- sarima.pred$mean + garch.pred1

accuracy(ts(hybrid2),ts(test.ts))
accuracy(ts(sarima.pred$mean),ts(test.ts))

ggplot()+
  geom_line(aes(x=1:length(test.ts), y=test.ts), color="blue")+
  geom_line(aes(x=1:length(garch.pred1), y=garch.pred1), color="red")

```


### Modeling Sisaan
```{r}
#write.csv(sisaan, "D:\\IPB\\5\\MPDW\\project\\8 decompose\\sisaan.csv")

sisaanLSTM <- read.csv("D:\\IPB\\5\\MPDW\\project\\8 decompose\\sisaanLSTM (1).csv")

head(sisaanLSTM)

hybrid2 <- sarima.pred$mean + c(sisaanLSTM$X0[1],sisaanLSTM$X0)

accuracy(ts(hybrid2),ts(test.ts))
accuracy(ts(sarima.pred$mean),ts(test.ts))

```

### Validate with Train
```{r}
sisaanLSTM_train <- read.csv("D:\\IPB\\5\\MPDW\\project\\8 decompose\\sisaanLSTM-train-nodiff.csv")

sisaanLSTM_train_diffed <- diff(sisaanLSTM_train$X0,lag=1)

hasil.train.lstm <- model2$fitted + c(rep(sisaanLSTM_train_diffed[1],5),sisaanLSTM_train_diffed)

accuracy(hasil.train.lstm, train.ts)
accuracy(model2$fitted, train.ts)
```





