---
title: "GARCH Modelling"
author: "Indra Mahib Zuhair Riyanto"
date: "`r Sys.Date()`"
output: html_document
---

```{r}
library(ggplot2)
library(tsibble)
library(tseries)
library(MASS)
library(forecast)
library(graphics)
library(TTR)
library(TSA)
library(dplyr)
library(FinTS)
library(fGarch)
library(rugarch)
```

## Load Data

```{r}
dt <- read.csv("D:\\IPB\\5\\MPDW\\data\\data_0101-3107_mpdw _csv.csv")
head(dt)
```

### Data Selection
```{r}
dt <- dt %>% filter(ID.Prasarana=="BPN") %>% 
  select(Tanggal, Penumpang.Berangkat, Penumpang.Tiba) %>% 
  rename(tanggal = Tanggal, brgkt = Penumpang.Berangkat, tiba = Penumpang.Tiba)
str(dt)
```

### Formatting

```{r}
dt$tanggal <- as.Date(dt$tanggal, format = "%Y-%m-%d")
```

## Eksplorasi
```{r}
ggplot(dt, aes(tanggal, brgkt)) +
  geom_line() +
  geom_line(aes(tanggal, tiba), color = "red") 
```
Ada beberapa yang memiliki nilai 0. Perlu di telusuri mengapa hal ini terjadi.

```{r}
dt %>% filter(brgkt==0 | tiba==0)
```
terdapat 5 data yang memiliki nilai 0. Tidak ada berita yang mengidikasikan bandara ditutup pada tanggal yang bersangkutan. Maka, data ini dianggap sebagai data yang hilang dan perlu diimputasi.

```{r}
# Imputasi dengan Median
dt <- dt %>% mutate(brgkt = ifelse(brgkt==0, median(brgkt,na.rm=T), brgkt),
                    tiba = ifelse(tiba==0, median(tiba,na.rm=T), tiba))
## Plot untuk cek
ggplot(dt, aes(tanggal, brgkt)) +
  geom_line() +
  geom_line(aes(tanggal, tiba), color = "red") 

```

Sudah aman.

```{r}
dt$passenger <- dt$brgkt + dt$tiba
summary(dt)
```
```{r}
ggplot(dt, aes(tanggal, passenger)) +
  geom_line()
```
Data yang kita miliki memiliki fluktuasi yang cukup tinggi. Ini mengingingidikasikan data yang kita miliki tidak stasioner. 

Untuk mempermudah perhitungan. Kita akan menggunakan data yang telah di standarisasi.

```{r}
dt.ts <- ts((dt$passenger))
plot(dt.ts)
```
### Train Test Split
```{r}
train.ts <- dt.ts[1:round(length(dt.ts)*0.8)] %>% ts()
test.ts <- dt.ts[(round(length(dt.ts)*0.8)+1):length(dt.ts)] %>% ts()

## plot data train and test
ggplot()+
  geom_line(aes(x=1:length(train.ts), y=train.ts), color="blue")+
  geom_line(aes(x=(1:length(test.ts)+length(train.ts)), y=test.ts), color="red")
```
train test split process sudah sesuai.

## Eksplorasi Train Data

```{r}
acf(train.ts)
```
data yang kita miliki memiliki acf yang very slowly tails off mengindikasikan data yang tidak stasioner.

```{r}
adf.test(train.ts)
```
Hasil adf.test menunjukan tolak H0 yang artinya data sudah stasioner. Walaupun begitu, kita akan tetap menganggap data tidak staisoner dalam rataan

```{r}
index.train <- 1:length(train.ts)
bc.train.ts <- boxcox(train.ts - (min(train.ts)-1) ~ index.train, lambda = seq(-2, 2, 0.1))
```

Boxcox mengandung nilai 1 yang mengindikasikan data yang kita miliki tidak memerlukan transformasi dan stasioner dalam ragam.

### Differencing

```{r}
train.diff1 <- diff(train.ts)
plot(train.diff1)
```

hasil differencing menunjukan data yang kita miliki sudah stasioner dalam rataan.

```{r}
adf.test(train.diff1)
```
Sudah stasioner dalam rataan.

```{r}
index.train.diff1 <- 1:length(train.diff1)
bc.train.diff1 <- boxcox(train.diff1 - (min(train.diff1)-1) ~ index.train.diff1, lambda = seq(-2, 2, 0.1))
```

sayangnyaa data yang kita miliki tidak mengandung 1 sehingga tidak stasioner dalam ragam.

```{r}
train.diff2 <- diff(train.diff1)
plot(train.diff2)
```

```{r}
adf.test(train.diff2)
```
```{r}
index.train.diff2 <- 1:length(train.diff2)
bc.train.diff2 <- boxcox(train.diff2 - (min(train.diff2)-1) ~ index.train.diff2, lambda = seq(-2, 2, 0.1))
```


hasil differencing kedua menunjukan data yang kita miliki sudah stasioner dalam rataan dan ragam.


## Model Identification

```{r}
acf(train.diff2)
```
```{r}
pacf(train.diff2)
```

```{r}
eacf(train.diff2,ar.max=10,ma.max=10)
```

Kandidat model:

ARIMA (4,2,0)(2,0,0)7
ARIMA (0,2,1)(2,0,0)7
ARIMA (4,2,1)(2,0,0)7
ARIMA (2,2,2)(2,0,0)7
ARIMA(0,2,3)(2,0,0)7

```{r}
model1 <- Arima(train.ts,order=c(4,2,0),seasonal=list(order=c(2,0,0),period=7))
summary(model1)
lmtest::coeftest(model1)
```
```{r}
model2 <- Arima(train.ts,order=c(0,2,1),seasonal=list(order=c(2,0,0),period=7))
summary(model2)
lmtest::coeftest(model2)
```
```{r}
model3 <- Arima(train.ts,order=c(4,2,1),seasonal=list(order=c(2,0,0),period=7))
summary(model3)
lmtest::coeftest(model3)
```
```{r}
model4 <- Arima(train.ts,order=c(2,2,2),seasonal=list(order=c(2,0,0),period=7))
summary(model4)
lmtest::coeftest(model4)
```



```{r}
model5 <- Arima(train.ts,order=c(0,2,3),seasonal=list(order=c(2,0,0),period=7))
summary(model5)
lmtest::coeftest(model5)
```
Model 5 lebih baik dari model lainnya.

```{r}
model6 <- Arima(train.ts,order=c(0,2,4),seasonal=list(order=c(2,0,0),period=7))
summary(model6)
lmtest::coeftest(model6)
```
```{r}
model7 <- Arima(train.ts,order=c(1,2,3),seasonal=list(order=c(2,0,0),period=7))
summary(model7)
lmtest::coeftest(model7)
```
```{r}
model8 <- Arima(train.ts,order=c(0,2,3),seasonal=list(order=c(3,0,0),period=7))
summary(model8)
lmtest::coeftest(model8)
```
```{r}
model9 <- Arima(train.ts,order=c(0,2,3),seasonal=list(order=c(2,0,1),period=7))
summary(model9)
lmtest::coeftest(model9)
```
Model hasil overfitting lebih baik. Sehingga yang digunakan untuk uji diagnostik model adalah hasil model 7.

## Diagnostik Model 7
```{r}
sisaan <- model7$residuals
qqnorm(sisaan)
qqline(sisaan, col = "blue", lwd = 2)
plot(c(1:length(sisaan)),sisaan)
acf(sisaan)
pacf(sisaan)
```

```{r}
shapiro.test(sisaan)
```
tidak normal.

```{r}
Box.test(sisaan, type="Ljung")
```
tidak ada autokorelasi


```{r}
Box.test(sisaan^2, type="Ljung")
```
Ragam tidak homogen

## GARCH

### Model Identification
```{r}
res.arima211 <- model7$residuals
garch01=garch(x=res.arima211,order=c(0,1))
AIC(garch01)
lmtest::coeftest(garch01)
garch02=garch(x=res.arima211,order=c(0,2))
AIC(garch02)
lmtest::coeftest(garch02)
garch03=garch(x=res.arima211,order=c(0,3))
AIC(garch03)
lmtest::coeftest(garch03)
garch04=garch(x=res.arima211,order=c(0,4))
AIC(garch04)
lmtest::coeftest(garch04)
garch05=garch(x=res.arima211,order=c(0,5))
AIC(garch05)
lmtest::coeftest(garch05)
garch06=garch(x=res.arima211,order=c(0,6))
AIC(garch06)
garch07=garch(x=res.arima211,order=c(0,7))
AIC(garch07)
lmtest::coeftest(garch07)
garch08=garch(x=res.arima211,order=c(0,8))
AIC(garch08)
garch09=garch(x=res.arima211,order=c(0,9))
AIC(garch09)
garch10=garch(x=res.arima211,order=c(0,10))
AIC(garch10)
lmtest::coeftest(garch10)
garch11=garch(x=res.arima211,order=c(1,1))
AIC(garch11)
lmtest::coeftest(garch11)
garch12=garch(x=res.arima211,order=c(1,2))
AIC(garch12)
lmtest::coeftest(garch12)
garch13=garch(x=res.arima211,order=c(1,3))
AIC(garch13)
lmtest::coeftest(garch13)
```
yang dipake adalah garch(1,1) karena aic kecil dan semua parameter signifikan

```{r}
logLik(garch11)
logLik(model7)
```
```{r}
### conditional volatility
cv.garch01=garch11$fit[,1]^2
plot(cv.garch01)
length(cv.garch01)
length(train.ts)
```


### Check Asumption
```{r}
gares <- garch11$residuals
gares[1] = gares[2]
plot(gares,type="l")
```

```{r}
shapiro.test(gares)
```
```{r}
Box.test(gares, type="Ljung")
```

```{r}
Box.test(gares^2, type="Ljung")
```
tertangani.

### Performance GARCH
```{r}
gares.inv <- gares * sd(train.ts)
hasil.hybrid <- model7$fitted + gares.inv

### plot train ts vs hasil hybrid
ggplot()+
  geom_line(aes(x=1:length(train.ts), y=train.ts), color="red")+
  geom_line(aes(x=1:length(hasil.hybrid), y=hasil.hybrid), color="blue")
```

```{r}
accuracy(train.ts,model7$fitted)
accuracy(train.ts,hasil.hybrid)
```

## Forecasting
```{r}
garch11.fit <- garchFit(~garch(1,1), data = sisaan, trace = F)
forecast.garch11 <- predict(garch11.fit, n.ahead=length(test.ts),plot=T)
forecast.sarima <- predict(model7, n.ahead=length(test.ts))

forecast.hybrid <- forecast.sarima$pred - (forecast.garch11$meanError) 
```

### Plot
```{r}
ggplot()+
  geom_line(aes(x=1:length(test.ts), y=test.ts), color="red")+
  geom_line(aes(x=1:length(forecast.hybrid), y=forecast.hybrid), color="blue")
```
### Evaluation
```{r}
accuracy(ts(test.ts),ts(hasil.hybrid))
```


### Using UGARCH
```{r}
garchSpec <- ugarchspec(
  variance.model=list(model="sGARCH",
                      garchOrder=c(1,1)),
  mean.model=list(armaOrder=c(0,3)),
  distribution.model="std")
garchFitt <- ugarchfit(spec=garchSpec, data=train.diff2)
garchFitt@fit$residuals

plot(garchFitt@fit$residuals,type="l")

hasil.hybrid2 <- model7$fitted + garchFitt@fit$fitted.values
accuracy(train.ts,hasil.hybrid2)

## plot train ts vs hasil hybrid
ggplot()+
  geom_line(aes(x=1:length(train.ts), y=train.ts), color="red")+
  geom_line(aes(x=1:length(hasil.hybrid2), y=hasil.hybrid2), color="blue")
```


```{r}
shapiro.test(ugarch.res)
```

```{r}
Box.test(ugarch.res, type="Ljung")
```


```{r}
Box.test(ugarch.res^2, type="Ljung")
```



