---
title: "sarima-garch"
author: "Indra Mahib Zuhair Riyanto"
date: "`r Sys.Date()`"
output: html_document
---

```{r }
library(ggplot2)
library(tsibble)
library(tseries)
library(MASS)
library(forecast)
library(graphics)
library(TTR)
library(TSA)
library(dplyr)
library(FinTS)
library(fGarch)
library(rugarch)
```

## Data

```{r}
dt <- read.csv("D:\\IPB\\5\\MPDW\\project\\5 data\\april_september.csv")
head(dt)
```

### Data Selection
```{r}
dt <- dt %>% filter(ID.Prasarana=="BPN") %>% 
  select(Tanggal, Penumpang.Berangkat, Penumpang.Tiba) %>% 
  rename(tanggal = Tanggal, brgkt = Penumpang.Berangkat, tiba = Penumpang.Tiba)
str(dt)
```

### Formatting

```{r}
dt$tanggal <- as.Date(dt$tanggal, format = "%Y-%m-%d")
```

## Eksplorasi
```{r}
ggplot(dt, aes(tanggal, brgkt)) +
  geom_line() +
  geom_line(aes(tanggal, tiba), color = "red") 
```
Ada beberapa yang memiliki nilai 0. Perlu di telusuri mengapa hal ini terjadi.

```{r}
dt %>% filter(brgkt==0 | tiba==0)
```
terdapat 5 data yang memiliki nilai 0. Tidak ada berita yang mengidikasikan bandara ditutup pada tanggal yang bersangkutan. Maka, data ini dianggap sebagai data yang hilang dan perlu diimputasi.

```{r}
# Imputasi dengan Median
#dt <- dt %>% mutate(brgkt = ifelse(brgkt==0, median(brgkt,na.rm=T), brgkt),
                   # tiba = ifelse(tiba==0, median(tiba,na.rm=T), tiba))

#Imputasi dengan average sebelum sesudah
for(i in 1:dim(dt)[1]){
  if(dt$brgkt[i]==0){
    dt$brgkt[i] <- (dt$brgkt[i-1] + dt$brgkt[i+1])/2
    dt$tiba[i] <- (dt$tiba[i-1] + dt$tiba[i+1])/2
  }
}

## Plot untuk cek
ggplot(dt, aes(tanggal, brgkt)) +
  geom_line() +
  geom_line(aes(tanggal, tiba), color = "red") 

```

Sudah aman.

```{r}
dt$passenger <- dt$brgkt + dt$tiba
summary(dt)

write.csv(dt, "D:\\IPB\\5\\MPDW\\data\\passenger.csv")
```

```{r}
dt %>% filter(tanggal)
ggplot(aes(tanggal, passenger)) +
  geom_line()
```
Data yang kita miliki memiliki fluktuasi yang cukup tinggi. Ini mengingingidikasikan data yang kita miliki tidak stasioner. 

Untuk mempermudah perhitungan. Kita akan menggunakan data yang telah di standarisasi.

```{r}
dt.ts <- ts((dt$passenger))
plot((dt.ts))
```

### Train Test Split
```{r}
train.ts <- dt.ts[1:(round(length(dt.ts)*0.80)+1)] %>% ts()
test.ts <- dt.ts[((round(length(dt.ts)*0.80)+2)):length(dt.ts)] %>% ts()

## plot data train and test
ggplot()+
  geom_line(aes(x=1:length(train.ts), y=train.ts), color="blue")+
  geom_line(aes(x=(1:length(test.ts)+length(train.ts)), y=test.ts), color="red")
```
train test split process sudah sesuai.

## Eksplorasi Train Data

```{r}
acf(train.ts)
```
data yang kita miliki memiliki acf yang very slowly tails off mengindikasikan data yang tidak stasioner.

```{r}
adf.test(train.ts)
```
Hasil adf.test menunjukan tolak H0 yang artinya data sudah stasioner. Walaupun begitu, kita akan tetap menganggap data tidak staisoner dalam rataan

```{r}
index.train <- 1:length(train.ts)
bc.train.ts <- boxcox(train.ts - (min(train.ts)-1) ~ index.train, lambda = seq(-2, 2, 0.1))
```

Boxcox tidak mengandung nilai 1 perlu di transformasi

```{r}
train.tf <- (train.ts)
```

```{r}
plot(train.tf)
```
```{r}
acf(train.tf)
```

```{r}
boxcox(train.tf - (min(train.tf)-1)~index.train, lambda = seq(-2, 5, 0.1))
```


### Differencing

```{r}
train.diff1 <- diff(train.ts,lag=1)
plot(train.diff1)
```

hasil differencing menunjukan data yang kita miliki sudah stasioner dalam rataan.

```{r}
adf.test(train.diff1)
```
Sudah stasioner dalam rataan.

```{r}
index.train.diff1 <- 1:length(train.diff1)
bc.train.diff1 <- boxcox(train.diff1 - (min(train.diff1)-1) ~ index.train.diff1, lambda = seq(-2, 2, 0.1))
```


Boxcox mengandung angka 1 sehingga sudah tidak memerlukan transformasi.

```{r}
acf(train.diff1,lag.max=70)
```
```{r}
pacf(train.diff1,lag.max=50)
```


ACF pada kelipatan 7 cenderung slowly tails off. kita lakukan differeincing lag 7

```{r}
train.diff2 <- diff(train.diff1,lag=7)
plot(train.diff2)
```

```{r}
acf(train.diff2,lag.max=50)
```

```{r}
pacf(train.diff2,lag.max=50)
```

```{r}
index.diff2 <- 1:length(train.diff2)
bc.tain.diff2 <- boxcox(train.diff2 - (min(train.diff2)-1) ~ index.diff2, lambda = seq(-2, 2, 0.01))
```

sudah mengandung 1

```{r}
write.csv(train.diff2,
          "D:\\IPB\\5\\MPDW\\project\\diff2.csv")
```



## Identifikasi Model
```{r}
acf(train.diff2,lag.max = 50)
pacf(train.diff2,lag.max=50)
eacf(train.diff2)
```


```{r}
auto.arima(train.diff2)
```

ARIMA(3,1,1)(0,1,0)7 - auto arima all sig 8877
ARIMA(0,1,2)(0,1,1)7 - assuming acf cutoff all 8563
ARIMA(3,1,0)(0,1,1)7 - assuming pacf cutoff all 8578
ARIMA(3,1,2)(0,1,1)7 - assuming pacf cutoff
ARIMA(3,1,1)(0,1,1)7 - eacf 1
ARIMA(1,1,3)(0,1,1)7 - eacf 2

```{r}
model1 <- Arima(train.tf, order = c(3,1,1), seasonal = list(order = c(0,1,0), period = 7))
summary(model1)
lmtest::coeftest(model1)
```
```{r}
model2 <- Arima(train.tf, order = c(0,1,2), seasonal = list(order = c(0,1,1), period = 7))
summary(model2)
lmtest::coeftest(model2)
```

```{r}
model3 <- Arima(train.tf, order = c(3,1,0), seasonal = list(order = c(0,1,1), period = 7))
summary(model3)
lmtest::coeftest(model3)
```

```{r}
model4 <- Arima(train.tf, order = c(3,1,2), seasonal = list(order = c(0,1,1), period = 7))
summary(model4)
lmtest::coeftest(model4)
```
```{r}
model5 <- Arima(train.tf, order = c(3,1,1), seasonal = list(order = c(0,1,1), period = 7))
summary(model5)
lmtest::coeftest(model5)

```

terbaik model 2
ARIMA(0,1,2)(0,1,1)7 - assuming acf cutoff

### Overfitting

```{r}
model6 <- Arima(train.tf, order = c(1,1,2), seasonal = list(order = c(0,1,1), period = 7))
summary(model6)
lmtest::coeftest(model6)
```
```{r}
model7 <- Arima(train.tf, order = c(0,1,3), seasonal = list(order = c(0,1,1), period = 7))
summary(model7)
lmtest::coeftest(model7)
```
```{r}
model8 <- Arima(train.tf, order = c(0,1,2), seasonal = list(order = c(0,1,2), period = 7))
summary(model8)
lmtest::coeftest(model8)
```
```{r}
model9 <- Arima(train.ts, order = c(0,1,2), seasonal = list(order = c(1,1,1), period = 7))
summary(model9)
lmtest::coeftest(model9)
```
model 2 tetap terbaik
0,1,2 0,1,1 7

## Diagnostik sisaan

```{r}
sisaan <- model2$residuals
qqnorm(sisaan)
qqline(sisaan, col = "blue", lwd = 2)
plot(c(1:length(sisaan)),sisaan)
acf(sisaan)
pacf(sisaan)
```

```{r}
shapiro.test(sisaan)
```


```{r}
Box.test(sisaan, type = "Ljung-Box")
```
```{r}
Box.test(sisaan^2, type = "Ljung-Box")
```
### Uji Efek ARCH LM
```{r}
for(i in seq(1,20,1)){
  cat("Lags: ",i,"\n")
  print(ArchTest(sisaan, lags = i)$p.value)
}
```
## Residual Analysis
```{r}
#write.csv(model1$residuals, "D:\\IPB\\5\\MPDW\\project\\2 garch try\\residual_arima.csv")

model_fix <- Arima(train.ts, order = c(0,1,2), seasonal = list(order = c(0,1,1), period = 7))

res.sarima <- cbind(as.character(dt[1:435,'tanggal']),model_fix$residuals)

ggplot()+
  geom_line(aes(x=1:length(model2$residuals), y=res.sarima), color="blue")

write.csv(res.sarima, "D:\\IPB\\5\\MPDW\\project\\6 sarima-lstm\\res_sarima.csv")
```

### Error LSTM
```{r}
error_lstm <- read.csv("D:\\IPB\\5\\MPDW\\project\\6 sarima-lstm\\testPredict.csv")
head(error_lstm)
```

### Train SARIMA
```{r}
trainSarima <- model_fix$fitted[349:435]
accuracy(trainSarima,train.ts[349:435])
```
### With Error LSTM
```{r}
trainHybrid <- model_fix$fitted[349:435] + c(0,0,error_lstm$X0)
accuracy(trainHybrid,train.ts[349:435])
```


### Cek Garch White Noise 
```{r}
et_train <- read.csv("D:\\IPB\\5\\MPDW\\project\\4 garch try 2\\et_train_hasil.csv")
head(et_train)
```


```{r}
hasil.hybrid.et <- model_fix$fitted + et_train$cond_vol 
```

```{r}
ggplot()+
  geom_line(aes(x=1:length(train.ts), y=train.ts), color="blue")+
  geom_line(aes(x=1:length(hasil.hybrid.et), y=hasil.hybrid.et), color="red")
```

```{r}
accuracy(model_fix$fitted,train.ts)
accuracy(hasil.hybrid.et,train.ts)
```


### forecast
```{r}
forecast.model.sarima <- forecast(model_fix, h = length(test.ts))
plot(forecast.model.sarima)
```

```{r}
predict_et <- read.csv("D:\\IPB\\5\\MPDW\\project\\4 garch try 2\\predict_et_baru_75.csv")

forecast.hybrid.et <- forecast.model.sarima$mean + predict_et$X0
```


```{r}
ggplot()+
  #geom_line(aes(x=1:length(test.ts), y=test.ts), color="red")+
  geom_line(aes(x=1:length(forecast.hybrid.et), y=forecast.hybrid.et), color="blue")+
  geom_line(aes(x=1:length(forecast.model.sarima$mean), y=forecast.model.sarima$mean), color="green")
```

```{r}
accuracy(ts(forecast.hybrid.et),ts(test.ts))
```

```{r}
accuracy(ts(forecast.model.sarima$mean),ts(test.ts))
```
```{r}
## rmse
sqrt(mean((forecast.hybrid.et - test.ts)^2))
```

### GARCH result

```{r}
garch_res <- read.csv("D:\\IPB\\5\\MPDW\\project\\7 garch-lstm\\garch11_result_train.csv")
head(garch_res)
```


```{r}
## transformation back 

xi_7 = c(train.diff1[1],train.diff1[8],train.diff1[15],train.diff1[22],train.diff1[29],train.diff1[36],train.diff1[43])

balik1 <- diffinv(garch_res$cond_vol,lag=7,xi=xi_7)
balik2 <- diffinv(balik1,lag=1,xi=train.ts[1])

ggplot()+
  geom_line(aes(x=1:length(train.ts), y=train.ts), color="blue")+
  geom_line(aes(x=1:length(balik2), y=balik2), color="red")
```














