---
title: "Pertemuan 3 - Regresi dengan Peubah Lag"
author: "Indra Mahib Zuhair Riyanto"
output: 
  html_document:
    theme: flatly
    highlight: haddock
    toc: true
    toc_float:
      collapsed: false
      smooth_scroll: true
---

## *Packages*

```{r, echo=FALSE,warning=F,message=F}
library(knitr)
library(dLagM)
library(dynlm)
library(MLmetrics)
library(lmtest)
library(car)
library(dplyr)
library(ggplot2)
```

## Impor Data

```{r}
data <- read.csv("D:\\IPB\\5\\MPDW\\data\\tomtom_20_27.csv")
data$time <- as.POSIXct(data$time)
str(data)
data <- data %>% select(time,Travel.Time,Jams.Delay)
names(data) <- c("time","travel_time","jams_delay")
```

Data yang digunakan merupakan data *time series* yang terdiri dari dua variabel yaitu `travel_time` dan `jams_delay`. Variabel `travel_time` merupakan waktu tempuh yang diukur dalam detik/10km, sedangkan variabel `jams_delay` merupakan waktu tunda yang diukur dalam detik. Data diperoleh dari proses *scraping* dari situs [TomTom](https://www.tomtom.com/traffic-index/jakarta-traffic/). Data yang digunakan merupakan data dengan periode **jam** dari tanggal 20 hingga 27 bulan Agustus 2024 (8 hari).

## Pembagian Data

```{r}
#SPLIT DATA
train<-data[1:134,] #134
test<-data[135:168,] #34
```

```{r}
#data time series
train.ts<-ts(train)
test.ts<-ts(test)
data.ts<-ts(data)
```

## Eksplorasi Data

```{r}
ggplot(data=data)+
  geom_line(aes(x=time,y=travel_time),color="blue")+
  geom_line(aes(x=time,y=jams_delay),color="red")+
  labs(title="Travel Time & Jams Delay",x="Time",y="Value")+
  theme_minimal()
```

Pola antar kedua variabel tidak terlihat dengan jelas karena perbedaan skala, sehingga perlu dilakukan standarisasi. Standarisasi dilakukan hanya untuk bagian eksplorasi saja.

```{r}
#STANDARISASI
minmax <- function(x) {
  return((x - min(x)) / (max(x) - min(x)))
}

ggplot(data=data)+
  geom_line(aes(x=time,y=minmax(travel_time)),color="blue")+
  geom_line(aes(x=time,y=minmax(jams_delay)),color="red")+
  labs(title="Travel Time & Jams Delay",x="Time",y="Value")+
  theme_minimal()+
  theme(legend.position = "topleft")
```

terlihat setelah di standarisasi terdapat pola antar kedua variabel yang jelas. Selanjutnya kita dapat mencoba membuat model auto-regressive.

## Model Koyck

Model Koyck didasarkan pada asumsi bahwa semakin jauh jarak lag peubah independen dari periode sekarang maka semakin kecil pengaruh peubah lag terhadap peubah dependen.

Koyck mengusulkan suatu metode untuk menduga model dinamis distributed lag dengan mengasumsikan bahwa semua koefisien $\beta$ mempunyai tanda sama.

Model kyock merupakan jenis paling umum dari model infinite distributed lag dan juga dikenal sebagai geometric lag

$$
y_t=a(1-\lambda)+\beta_0X_t+\beta_1Z_t+\lambda Y_{t-1}+V_t
$$

dengan $$V_t=u_t-\lambda u_{t-1}$$

### Pemodelan

Pemodelan model Koyck dengan `R` dapat menggunakan `dLagM::koyckDlm()` . Fungsi umum dari `koyckDlm` adalah sebagai berikut.

```{r, eval=FALSE, message = FALSE, warning=FALSE, error=FALSE}
koyckDlm(x , y , intercept)
```

Fungsi `koyckDlm()` akan menerapkan model lag terdistribusi dengan transformasi Koyck satu prediktor. Nilai `x` dan `y` tidak perlu sebagai objek *time series* (`ts`). `intercept` dapat dibuat `TRUE` untuk memasukkan intersep ke dalam model.

```{r}
#MODEL KOYCK
model.koyck <- koyckDlm(x = train$jams_delay, y = train$travel_time)
summary(model.koyck)
AIC(model.koyck)
BIC(model.koyck)
```

Dari hasil tersebut, didapat bahwa peubah $x_t$ dan $y_{t-1}$ memiliki nilai $P-Value<0.05$. Hal ini menunjukkan bahwa peubah $x_t$ dan $y_{t-1}$ berpengaruh signifikan terhadap $y_t$. Adapun model keseluruhannya adalah sebagai berikut

$$
\hat{Y_t}=30.736+0.008X_t+0.617Y_{t-1}
$$

### Peramalan dan Akurasi

Berikut adalah hasil peramalan y untuk beberapa periode kedepan menggunakan model koyck.

```{r}
fore.koyck <- forecast(model = model.koyck, x=test$jams_delay, h=dim(test)[1])
fore.koyck
mape.koyck <- MAPE(fore.koyck$forecasts, test$travel_time)
#akurasi data training
GoF(model.koyck)
```

```{r}
ggplot(test,aes(x=time))+
  geom_line(aes(y=travel_time,col="Test Data"))+
  geom_line(aes(y=fore.koyck$forecasts,col="Predict Data"))+
  labs(title="Forecast Model Kocyk",x="Time",y="Value")+
  scale_colour_manual(name="Keterangan:", breaks = c("Test Data", "Predict Data"),
                      values = c("blue", "red")) + 
  theme_bw() + theme(legend.position = "bottom",
                     plot.caption = element_text(hjust=0.5, size=12))
```

Model Koyck merupakan model yang baik dengan nilai MAPE yang kurang dari 1% dan plot juga menunjukan hasil yang sangat mendekati.

## Regression with Distributed Lag

Pemodelan model Regression with Distributed Lag dengan `R` dapat menggunakan `dLagM::dlm()` . Fungsi umum dari `dlm` adalah sebagai berikut.

```{r, eval=FALSE, error=FALSE}
dlm(formula , data , x , y , q , remove )
```

Fungsi `dlm()` akan menerapkan model lag terdistribusi dengan satu atau lebih prediktor. Nilai `x` dan `y` tidak perlu sebagai objek *time series* (`ts`). $q$ adalah integer yang mewakili panjang *lag* yang terbatas.

### Pemodelan (Lag=2)

```{r}
model.dlm <- dlm(x = train$jams_delay,y = train$travel_time , q = 2)
summary(model.dlm)
AIC(model.dlm)
BIC(model.dlm)
```

Dari hasil diatas, didapat bahwa $P-value$ dari intercept $x_{t-1}$ dan $x_{t-2}<0.05$. Adapun model keseluruhan yang terbentuk adalah sebagai berikut.

$$
\hat{Y_t}=80.73+0.012X_t+0.0009X_{t-1}+0.0064X_{t-2}
$$

### Peramalan dan Akurasi

Berikut merupakan hasil peramalan $y$ untuk beberapa periode kedepan

```{r}
fore.dlm <- forecast(model = model.dlm, x=test$jams_delay, h=dim(test)[1])
fore.dlm
mape.dlm <- MAPE(fore.dlm$forecasts, test$travel_time)
#akurasi data training
GoF(model.dlm)
```

```{r}
ggplot(test,aes(x=time))+
  geom_line(aes(y=travel_time,col="Test Data"))+
  geom_line(aes(y=fore.dlm$forecasts,col="Predict Data"))+
  labs(title="Forecast DLM q=2",x="Time",y="Value")+
  scale_colour_manual(name="Keterangan:", breaks = c("Test Data", "Predict Data"),
                      values = c("blue", "red")) + 
  theme_bw() + theme(legend.position = "bottom",
                     plot.caption = element_text(hjust=0.5, size=12))
```

### *Lag* Optimum

```{r}
#penentuan lag optimum 
finiteDLMauto(formula = travel_time ~ jams_delay,
              data = data.frame(train), q.min = 1, q.max = 7,
              model.type = "dlm", error.type = "AIC", trace = FALSE)
```

Berdasarkan output tersebut, lag optimum didapatkan ketika lag=7. Selanjutnya dilakukan pemodelan untuk lag=7.

```{r}
#model dlm dengan lag optimum
model.dlm2 <- dlm(x = train$jams_delay,y = train$travel_time , q = 7)
summary(model.dlm2)
AIC(model.dlm2)
BIC(model.dlm2)
```

Dari hasil tersebut terdapat beberapa peubah yang berpengaruh signifikan terhadap taraf nyata 5% yaitu $x_t$ , dan $x_{t-7}$ . Adapun keseluruhan model yang terbentuk adalah

$$
\hat{Y_t}=80.385+0.011X_t+...-0.003X_{t-7}
$$

Hal ini wajar terjadi karena data merupkan data harian, dan terdapat pola mingguan.

```{r}
#peramalan dan akurasi
fore.dlm2 <- forecast(model = model.dlm2, x=test$jams_delay, h=dim(test)[1])
mape.dlm2<- MAPE(fore.dlm2$forecasts, test$travel_time)
#akurasi data training
GoF(model.dlm2)
```

```{r}
ggplot(test,aes(x=time))+
  geom_line(aes(y=travel_time,col="Test Data"))+
  geom_line(aes(y=fore.dlm2$forecasts,col="Predict Data"))+
  labs(title="Forecast DLM q=7",x="Time",y="Value")+
  scale_colour_manual(name="Keterangan:", breaks = c("Test Data", "Predict Data"),
                      values = c("blue", "red")) + 
  theme_bw() + theme(legend.position = "bottom",
                     plot.caption = element_text(hjust=0.5, size=12))
```

Model tersebut merupakan model yang sangat baik dengan nilai MAPE yang kurang dari 1%. Nilai MAPE di lag 7 juga lebih kecil dibanding lag 2, sehingga model ini lebih baik.

## Model Autoregressive

Peubah dependen dipengaruhi oleh peubah independen pada waktu sekarang, serta dipengaruhi juga oleh peubah dependen itu sendiri pada satu waktu yang lalu maka model tersebut disebut *autoregressive* (Gujarati 2004).

### Pemodelan

Pemodelan Autoregressive dilakukan menggunakan fungsi `dLagM::ardlDlm()` . Fungsi tersebut akan menerapkan *autoregressive* berordo $(p,q)$ dengan satu prediktor. Fungsi umum dari `ardlDlm()` adalah sebagai berikut.

```{r, eval=FALSE}
ardlDlm(formula = NULL , data = NULL , x = NULL , y = NULL , p = 1 , q = 1 , 
         remove = NULL )
```

Dengan $p$ adalah integer yang mewakili panjang *lag* yang terbatas dan $q$ adalah integer yang merepresentasikan ordo dari proses *autoregressive*.

```{r}
model.ardl <- ardlDlm(formula = travel_time ~ jams_delay, 
                         data = train,p = 1 , q = 1)
summary(model.ardl)
AIC(model.ardl)
BIC(model.ardl)
```

Hasil di atas menunjukkan bahwa hasil uji t menunjukkan nilai-p pada seluruh peubah $\lt0.05$ Hal ini menunjukkan bahwa peubah $x_{t-1}$ berpengaruh signifikan terhadap $y_t$, $x_{t}$ berpengaruh signifikan terhadap $y_t$ dan $y_{t-1}$ berpengaruh signifikan terhadap $y_t$. Model keseluruhannya adalah sebagai berikut:

$$
\hat{Y}=21.798+0.013X_t-0.006X_{t-1}+0.714Y_{t-1}
$$

### Peramalan dan Akurasi

```{r}
fore.ardl <- forecast(model = model.ardl, x=test$jams_delay, h=dim(test)[1])
fore.ardl
```

Data di atas merupakan hasil peramalan untuk 34 periode ke depan menggunakan Model Autoregressive dengan $p=1$ dan $q=1$.

```{r}
mape.ardl <- MAPE(fore.ardl$forecasts, test$travel_time)
mape.ardl
#akurasi data training
GoF(model.ardl)
```

```{r}
ggplot(test,aes(x=time))+
  geom_line(aes(y=travel_time,col="Test Data"))+
  geom_line(aes(y=fore.ardl$forecasts,col="Predict Data"))+
  labs(title="Forecast ARDL p=1 q=1",x="Time",y="Value")+
  scale_colour_manual(name="Keterangan:", breaks = c("Test Data", "Predict Data"),
                      values = c("blue", "red")) + 
  theme_bw() + theme(legend.position = "bottom",
                     plot.caption = element_text(hjust=0.5, size=12))
```

Berdasarkan akurasi di atas, terlihat bahwa nilai MAPE data test dan data latih keduanya tidak jauh berbeda. Artinya, model regresi dengan distribusi lag ini tidak `overfitted` atau `underfitted`

### *Lag* Optimum

```{r}
#penentuan lag optimum
model.ardl.opt <- ardlBoundOrders(data = data.frame(data), ic = "AIC", 
                                  formula = travel_time ~ jams_delay )
min_p=c()
for(i in 1:6){
  min_p[i]=min(model.ardl.opt$Stat.table[[i]])
}
q_opt=which(min_p==min(min_p, na.rm = TRUE))
p_opt=which(model.ardl.opt$Stat.table[[q_opt]] == 
              min(model.ardl.opt$Stat.table[[q_opt]], na.rm = TRUE))
data.frame("q_optimum" = q_opt, "p_optimum" = p_opt, 
           "AIC"=model.ardl.opt$min.Stat)
```

Dari tabel di atas, dapat terlihat bahwa nilai AIC terendah didapat ketika $p=15$ dan $q=3$, yaitu sebesar `809.64` Artinya, model autoregressive optimum didapat ketika $p=15$ dan $q=3$.

Selanjutnya dapat dilakukan pemodelan dengan nilai $p$ dan $q$ optimum seperti inisialisasi di langkah sebelumnya.

```{r}
#model ardl dengan lag optimum
ardl.opt1 <- ardlDlm(formula = travel_time ~ jams_delay, 
                         data = train,p = 15 , q = 3)
summary(ardl.opt1)
```

```{r}
#peramalan dan akurasi
fore.ardl.opt1 <- forecast(model = ardl.opt1, x=test$jams_delay, h=dim(test)[1])
mape.ardl.opt1 <- MAPE(fore.ardl.opt1$forecasts, test$travel_time)
mape.ardl.opt1 ## akurasi data test
#akurasi data training
GoF(ardl.opt1)

```

```{r}
ggplot(test,aes(x=time))+
  geom_line(aes(y=travel_time,col="Test Data"))+
  geom_line(aes(y=fore.ardl.opt1$forecasts,col="Predict Data"))+
  labs(title="Forecast ARDL p=15 q=3",x="Time",y="Value")+
  scale_colour_manual(name="Keterangan:", breaks = c("Test Data", "Predict Data"),
                      values = c("blue", "red")) + 
  theme_bw() + theme(legend.position = "bottom",
                     plot.caption = element_text(hjust=0.5, size=12))
```

Model menunjukan prediksi yang sangat baik

## Pemodelan DLM & ARDL dengan Library `dynlm`

Pemodelan regresi dengan peubah *lag* tidak hanya dapat dilakukan dengan fungsi pada *packages* `dLagM` , tetapi terdapat *packages* `dynlm` yang dapat digunakan. Fungsi `dynlm` secara umum adalah sebagai berikut.

```{r, eval=FALSE}
dynlm(formula, data, subset, weights, na.action, method = "qr",
  model = TRUE, x = FALSE, y = FALSE, qr = TRUE, singular.ok = TRUE,
  contrasts = NULL, offset, start = NULL, end = NULL, ...)
```

Untuk menentukan `formula` model yang akan digunakan, tersedia fungsi tambahan yang memungkinkan spesifikasi dinamika (melalui `d()` dan `L()`) atau pola linier/siklus dengan mudah (melalui `trend()`, `season()`, dan `harmon()`). Semua fungsi formula baru mengharuskan argumennya berupa objek deret waktu (yaitu, `"ts"` atau `"zoo"`).

```{r}
#sama dengan model dlm q=1
cons_lm1 <- dynlm(travel_time ~ jams_delay+L(jams_delay),data = train.ts)
#sama dengan model ardl p=1 q=0
cons_lm2 <- dynlm(travel_time ~ jams_delay+L(travel_time),data = train.ts)
#sama dengan ardl p=1 q=1
cons_lm3 <- dynlm(travel_time ~ jams_delay+L(jams_delay)+L(travel_time),data = train.ts)
#sama dengan dlm p=2
cons_lm4 <- dynlm(travel_time ~ jams_delay+L(jams_delay)+L(jams_delay,2),data = train.ts)
```

### Ringkasan Model

```{r}
summary(cons_lm1)
summary(cons_lm2)
summary(cons_lm3)
summary(cons_lm4)
```

### SSE

```{r}
deviance(cons_lm1)
deviance(cons_lm2)
deviance(cons_lm3)
deviance(cons_lm4)
```

### Uji Diagnostik

```{r}
#uji model
if(require("lmtest")) encomptest(cons_lm1, cons_lm2)
```

#### Autokorelasi

```{r}
#durbin watson
dwtest(cons_lm1)
dwtest(cons_lm2)
dwtest(cons_lm3)
dwtest(cons_lm4)
```

#### Heterogenitas

```{r}
bptest(cons_lm1)
bptest(cons_lm2)
bptest(cons_lm3)
bptest(cons_lm4)
```

#### Kenormalan

```{r}
shapiro.test(residuals(cons_lm1))
shapiro.test(residuals(cons_lm2))
shapiro.test(residuals(cons_lm3))
shapiro.test(residuals(cons_lm4))
```

## Perbandingan Model

```{r}
akurasi <- matrix(c(mape.koyck, mape.dlm, mape.dlm2, mape.ardl,mape.ardl.opt1))
row.names(akurasi)<- c("Koyck","DLM 1","DLM 2","Autoregressive","Autoregressive Optimum")
colnames(akurasi) <- c("MAPE")
akurasi
```

Berdasarkan nilai MAPE, model paling optimum didapat pada Model Autoregressif dengan nilai `p` dan `q` optimum. karena memiliki nilai MAPE yang terkecil.

### Plot

```{r}
## plot all hasil in test data
ggplot(test,aes(x=time),alpha=0.5)+
  geom_line(aes(y=travel_time,col="Test Data"))+
  geom_line(aes(y=fore.koyck$forecasts,col="Predict Koyck"))+
  geom_line(aes(y=fore.dlm$forecasts,col="Predict DLM 2"))+
  geom_line(aes(y=fore.dlm2$forecasts,col="Predict DLM 7"))+
  geom_line(aes(y=fore.ardl$forecasts,col="Predict ARDL 1 1"))+
  geom_line(aes(y=fore.ardl.opt1$forecasts,col="Predict ARDL 15 3"))+
  labs(title="Forecast Model Comparison",x="Time",y="Value")+
  scale_colour_manual(name="Keterangan:", breaks = c("Test Data", "Predict Koyck",
                                                    "Predict DLM 2","Predict DLM 7",
                                                    "Predict ARDL 1 1","Predict ARDL 15 3"),
                      values = c("blue", "red","green","yellow","purple","orange")) + 
  theme_bw() + theme(legend.position = "bottom",
                     plot.caption = element_text(hjust=0.5, size=12))
```

Berdasarkan plot tersebut, semua model mampu memprediksi data test dengan baik. Namun, model Autoregressive dengan nilai `p` dan `q` optimum memiliki hasil yang paling baik.
